---
title: "BI_basic_datavis_tasks_2024"
author: "NataliaLaskina"
date: "2024-09-23"
output: html_document
---

```{r setup, include=FALSE}
knitr::opts_chunk$set(echo = TRUE, message = FALSE, warning = FALSE, error = FALSE, fig.width=16, fig.height=10)

library(tidyverse)
```

## Data reading

```{r dataLoading}
hogwarts <- read_csv("data/hogwarts_2024.csv")
hogwarts |> head()
```

### Checking dataset structure

```{r}
hogwarts |> glimpse()

# Changing some variables type to factors
hogwarts <- hogwarts |> mutate(
  across(c(house, course, sex, wandCore, bloodStatus), ~ as.factor(.x))
)
```

### NA checking

```{r}
sum(is.na(hogwarts))
```

### Summary output

```{r}
hogwarts |> summary()
```

## Data visualisation

### Столбчатые диаграммы

#### Первый график

```{r first_task_1}

theme_custom <- theme(
    axis.text = element_text(size = 20),
    axis.title = element_text(size = 25),
    legend.title = element_text(size = 20),
    legend.text = element_text(size = 20)
  )

first_barplot <- ggplot(hogwarts)+
  geom_bar(aes(x = course, fill=course), colour = "black")+ 
  scale_fill_manual(values = c("1" = "#9900CC", 
                               "2" = "#CC0066", 
                               "3" = "#FFFF66", 
                               "4" = "#00FF99",
                               "5" = "#FF3300", 
                               "6" = "#CC66CC", 
                               "7" = "#0033CC"))+
  theme_classic()+theme_custom

first_barplot
```

> Результат: 1 б.

> Комментарии:

- Хорошая работа, ниже пара комментариев.

- Использование заголовков -- отличная практика, которая делает навигацию внутри документа более удобной. Спасибо!

- На этом графике использовать разные цвета для разных столбиков полезно для отработки навыка, но не для собственно целей визуализации -- столбцов не очень много, и каждый из них отделен друг от друга некоторым интервалом, поэтому дополнительное разделение цветом здесь может быть дублирующим с точки зрения функции.

- Здорово, что вы работаете со шрифтами и дополнительно модифицируете график, несмотря на то, что это не прописано в задании. Так получается намного более читеамо (в прямом смысле слова).

#### Второй график

```{r second_task_1}

second_barplot <- ggplot(hogwarts)+
  geom_bar(aes(x = fct_infreq(house), 
               fill = bloodStatus), 
           colour = "black", 
           position = "fill")+ 
  scale_x_discrete(name = "house")+
  theme_classic()+theme_custom

second_barplot

```

##### Вывод из графика second_barplot

На всех четырех факультетах больше половины учащихся - полукровки. Это самая распространенная категория учеников. Чистокровных учеников меньше 25% также на всех четырех факультетах. Магглорожденные представлены в количестве около 5-10% учащихся на каждом факультете (меньше всего на факультете Слизерин, больше всего на факультете Гриффиндор). В связи с этим находим политику выделения чистокровных волшебников и дискриминации полукровок и магглорожденных крайне деструктивной и ведущей к вырождению и вымиранию всего волшебного сообщества. Предлагаем деканам и старостам факультетов разработать и применить в учебном процессе и досуге учащихся факультативы, программы, брошюры и игры, популяризирующие десегрегацию и отрицание исключительной ценности происхождения.

> Результат: 1 б.

> Комментарии:

- Хороший график и потрясающая интерпретация (еще и с методическими рекомендациями!). 

#### Третий график

```{r third_task_1}
third_barplot <- hogwarts |> 
  filter(bloodStatus == c("pure-blood", "muggle-born")) |> 
  ggplot()+
  geom_bar(aes(x = fct_infreq(house), 
               fill = bloodStatus), 
           colour = "black", 
           position = "fill")+ 
  scale_x_discrete(name = "Факультет")+
  labs(x = "Факультет", 
       y = "Доля",
       fill = "Происхождение")+
  scale_fill_discrete(labels = c("Маглорожденный", "Чистокровный"))+
  theme_classic()+theme_custom+
  geom_hline(yintercept = 0.5, linetype = "dashed", color = "red", size = 1.5)

third_barplot
```

> Результат: 1.5 б.

> Комментарии:

- Хороший график, но есть пара мыслей, как можно сделать его чуть лучше.

- Возможно, стоит придать пунктирной линии иной цвет. Немного другое распределение -- и у нас окажется красная линия на красном фоне, что будет не слишком контрастно.

- При работе с линиями толщину по конвенции лучше задавать через аргумент `linewidth`, а не через `size` (хотя последний тоже работает).

- Ручное задание лейблов вектором в `scale_fill_discrete()` может привести к тому, что подписи на графике не будут соответствовать реальным значениям. Во всех подобных случаях стоит менять лейблы осей эксплицитно присваивая новое имя каждой категории, например `labels = c("pure-blood" = "Чистокровный", "muggle-born" = "Маглорожденный")`

### Боксплоты

#### Первый график

```{r first_task_2}
first_boxplot <- ggplot(hogwarts)+
  geom_boxplot(aes(y = `week_3`, 
                   x = fct_reorder(house, week_3, .desc=TRUE)), 
               colour = "black")+
  scale_x_discrete(name = "Факультет")+
  labs(x = "Факультет", 
       y = "3-я неделя обучения")+
  theme_classic()+
  theme_custom
first_boxplot
```

> Результат: 1 б.

#### Второй график

```{r second_task_2}
knitr::opts_chunk$set(fig.width=14, fig.height=14)

 second_boxplot <- ggplot(hogwarts)+
  geom_boxplot(aes(y = `week_3`, 
                   x = fct_reorder(house, week_3, .desc=TRUE), 
         fill= bloodStatus), notch = TRUE)+
  scale_x_discrete(name = "Факультет")+
  labs(x = "Факультет", 
       y = "3-я неделя обучения",
       fill = "Происхождение")+
    scale_fill_discrete(labels = c("Полукровка", "Маглорожденный", "Чистокровный"))+
  theme_classic()+
  theme_custom
 
 second_boxplot
```

> Результат: 0.75 б.

> Комментарии:

- Достойная работа, но нет настройки размера чанка (это можно сделать, например, так `{r fig.width = 14, fig.height = 14}`). `knitr::opts_chunk$set(fig.width=14, fig.height=14)` дает глобальные настройки чанков всему документу ниже места использования (т.е. со следующего чанка), и применяется, как правило, в первом чанке.

#### Третий график

```{r third_task_2}
knitr::opts_chunk$set(fig.width=14, fig.height=14)

third_boxplot <- hogwarts |> ggplot(aes(y = `week_3`, 
                   x = fct_reorder(house, week_3, .desc=TRUE), 
         fill= bloodStatus))+
  geom_boxplot(notch = TRUE, outliers = FALSE, width = 4, 
               linewidth = 0.5)+
  scale_x_discrete(name = "Факультет")+
  labs(title = "Успеваемость на 3-й неделе обучения",
       x = "Факультет", 
       y = "3-я неделя обучения",
       fill = "Происхождение",
       caption = "Данные взяты из базы данных школы Хогвартс")+
    scale_fill_discrete(labels = c("Полукровка", "Маглорожденный", "Чистокровный"))+
   geom_jitter()+
  theme_classic()+
  theme_custom+
  theme(plot.title = element_text(size = 30, face = "bold",  hjust = 0.5), plot.caption= element_text(size = 17))

third_boxplot
```

> Результат: 1.5 б.

> Комментарии:

- Отличная работа!

### Разное

#### Lollipop-plot

```{r lollipop-plot}

wand_colors <- c("dragon heartstring" = "red",
                "phoenix feather" = "yellow",
                "unicorn hair" = "grey")

  lollipop_plot <- hogwarts |> 
  filter(course == 5) |> 
  mutate(id = as.factor(id)) |> 
  ggplot()+
  geom_segment(aes(x = 0, 
                   xend = result, 
                   y = fct_reorder(id, result, .desc = TRUE), 
                   yend = fct_reorder(id, result, .desc = TRUE)))+
  geom_point(aes(x = result, 
                 y = fct_reorder(id, result, .desc = TRUE), color=wandCore), size = 3)+
  scale_color_manual(values = wand_colors) + 
  labs(title = "Успеваемость студентов 5 курса за год",
       x = "итоговые баллы", 
       y = "id",
       color = "Сердцевина волшебной палочки")+
  theme_classic()+
  theme_custom+
    theme(
    plot.title = element_text(size = 30, hjust = 0.5))
  
lollipop_plot  

```

> Результат: 1 б.

> Комментарии:

- Кажется, что это тот редкий случай, когда текст (на одной из осей) все стоило сделать поменьше. Либо, в качестве альтернативы, убрать вовсе (присвоив в теме `axis.text.y = element_blank()`). Подписи наезжают друг на друга. В остальном все здорово.

#### Гистограмма

```{r histogram}

histogram <- ggplot(hogwarts)+
  geom_histogram(aes(x = `Astronomy exam`, fill=house), 
                 colour = "black", 
                 bins = ceiling(log2(nrow(hogwarts))+1))+
  labs(title = "Экзамен по астрономии",
       x = "Баллы",
       y = "Number of students", # Изменяем название оси y
       fill = "Факультет")+
  scale_fill_manual(values = c("Gryffindor" = "grey",
                              "Hufflepuff" = "grey",
                              "Ravenclaw" = "grey",
                              "Slytherin" = "green"))+
  theme_classic()+
  theme(axis.text = element_text(size = 18), 
        axis.title.y = element_text(size = 20), 
        axis.title.x = element_text(size = 22), 
        legend.text = element_text(size = 18),
        legend.title = element_text(size = 20),
        plot.title = element_text(size = 30, hjust = 0.5))

histogram

```

> Результат: 0.75 б.

> Комментарии:

-  На графике есть необязательные элементы в виде черточек между нецелевыми факультетами. Их можно было избежать, например, раскрасив гистограмму по условию `fill = (house == "Slythetin)`. Второй способ -- создание нового датафрейма с бинарной переменной Слизерин/не Слизерин, и раскраска по оной (этот способ мне кажется менее оптимальным, потому что создается дополнительный объект, что может дополнительно расходовать ресурсы на больших данных).

#### Модифицированный боксплот

```{r modified boxplot}

theme_custom_onemore <- theme(
    axis.text = element_text(size = 20),
    axis.title = element_text(size = 25),
    legend.title = element_text(size = 20),
    legend.text = element_text(size = 20),
    panel.background = element_rect(fill = "white"),
    plot.background = element_rect(fill = "white") 
)
  

modified_third_boxplot <- hogwarts |> ggplot(aes(y = `week_3`, 
                   x = fct_reorder(house, week_3, .desc=TRUE), 
         fill= bloodStatus))+
  geom_boxplot(notch = TRUE, outliers = FALSE, width = 4, 
               linewidth = 0.5)+
  scale_x_discrete(name = "Факультет")+
  labs(title = "Успеваемость на 3-й неделе обучения",
       x = "Факультет", 
       y = "3-я неделя обучения",
       fill = "Происхождение",
       caption = "Данные взяты из базы данных школы Хогвартс")+
    scale_fill_discrete(labels = c("Полукровка", "Маглорожденный", "Чистокровный"))+
   geom_jitter()+
  theme_custom_onemore+
  theme(plot.title = element_text(size = 30, face = "bold",  hjust = 0.5), plot.caption= element_text(size = 17))

modified_third_boxplot
```

> Результат: 1.5 б.

> Комментарии:

-  Здесь все здорово, но можно было использовать чуть более "ленивый" способ -- сохранить в переменную график из пункта 2.3 (для чистоты эксперимента можно было при этом закомментировать `theme_bw()`), и просто добавить к переменной в этом чанке новую тему.

### Фасетирование

#### Способы фасетирования для визуализации разных типов графиков

Для визуализации гистограммы лучше использовать способ фасетирования по строкам. При фасетировании по строкам гистограммы каждой группы данных располагаются одна под другой, что позволяет легко сравнивать формы распределений и выявлять различия между группами.

Для визуализации violin-plot лучше использовать способ фасетирования по столбцам. Violin-plot часто используют для визуализации различий в медианах и формах распределения. Фасетирование по столбцам позволяет легко сравнивать медианы различных групп, так как они расположены рядом друг с другом.

Если нужно показать распределение данных внутри каждой группы - лучше фасетировать по строкам. Если нужно сравнить распределения между группами - по столбцам. Фасетирование по строкам для гистограмм позволяет лучше сравнивать формы распределений, а фасетирование по столбцам для violin-plot - медианы и формы распределения разных групп.

Но не всегда есть однозначно правильный способ фасетирования. Иногда может быть лучше использовать фасетирование по строкам для violin-plot или по столбцам для гистограмм в зависимости от конкретного набора данных и целей визуализации. Важно экспериментировать с разными способами фасетирования, чтобы найти самый эффективный и наглядный способ визуализации ваших данных.

> Результат: 1.5 б.

> Комментарии:

- Да, все так, выглядит как отличное резюме. Очень здорово, что вы обобщили правило и привязали его к ключевой оси, потому что гипотетически мы можем сделать и вертикальную гистограмму, и горизонтальный виолин-плот, и тогда привычные тенденции повернутся на ~~180~~ 90 градусов. Единственное -- не до конца понял оборот про `ваших данных` из последнего абзаца. Но что важно экспериментировать -- это точно.

#### Фасетирование гистограммы

```{r facet_histogram}

facet_histogram <- ggplot(hogwarts)+
  geom_histogram(aes(x = `Care of magical creatures exam`), 
                 fill = "purple", 
                 colour = "black", 
                 bins = ceiling(log2(nrow(hogwarts))+1))+
  facet_wrap(vars(course))+
  theme_classic()+
  theme(strip.text = element_text(size = 20))+
  theme_custom

facet_histogram
```

> Результат: 1 б.

> Комментарии:

- Красивый график, мне все нравится. И шрифт у названий фасетов подкручен, что отлично.

#### Плотность вероятности, фасетирование

```{r facet_density}

facet_density <- ggplot(hogwarts)+
  geom_density(aes(x = `Defence against the dark arts exam`), 
               fill = "darkblue", 
               colour = "black", 
               alpha = 0.5)+
  geom_density(aes(x = `Herbology exam`), 
               fill = "violet", 
               colour = "darkblue", 
               alpha = 0.5)+
  xlim(c(-20, 100))+
  facet_grid(sex~.)+
  theme(strip.text = element_text(size = 20))+
  theme_custom_onemore

facet_density
```

> Результат: 0.75 б.

> Комментарии:

- Хороший результат, но из графика непонятно, какой предмет какого цвета (у оси название одного из экзаменов, что может добавить путаницы). Обойти это можно либо переводом данных в длинный формат и раскрашиванием по категориям, либо присвоить гистограммам внутри эстетик для заливки какую-то текстовую константу, а внутри `scale_fill_manual()` задать значения цветов. 

> Итог: 12.25 + 0.5 + 0.5 + 1 = 14.25 б.

> Итоговый комментарий: 

- Отличная работа, было очень приятно проверять. Возможно, потворюсь, но это очень здорово, что вы делате кегль шрифта крупнее -- это улучшит графики, делает их более читаемыми везде: в статье, во время доклада и в файле rmd. Хороший подход -- сохранять итоговые графики в переменные, так их можно быстро переиспользовать в других частях ноутбука или проекта. За общее впечатление о работе (в том числе за интерпретацию графика 1.2) добавил дополнительный балл. Из пожеланий -- будьте аккуратны с веторами лейблов в функциях `scale_smth_discrete()`, лучше всегда явно показывать, чему вы присваиваете новое имя.
