---
title: "BI_basic_datavis_tasks_2024"
author: "NataliaLaskina"
date: "2024-09-23"
output: html_document
---

```{r setup, include=FALSE}
knitr::opts_chunk$set(echo = TRUE, message = FALSE, warning = FALSE, error = FALSE, fig.width=16, fig.height=10)

library(tidyverse)
```

## Data reading

```{r dataLoading}
hogwarts <- read_csv("data/hogwarts_2024.csv")
hogwarts |> head()
```

### Checking dataset structure

```{r}
hogwarts |> glimpse()

# Changing some variables type to factors
hogwarts <- hogwarts |> mutate(
  across(c(house, course, sex, wandCore, bloodStatus), ~ as.factor(.x))
)
```

### NA checking

```{r}
sum(is.na(hogwarts))
```

### Summary output

```{r}
hogwarts |> summary()
```

## Data visualisation

### Столбчатые диаграммы

#### Первый график

```{r first_task_1}

theme_custom <- theme(
    axis.text = element_text(size = 20),
    axis.title = element_text(size = 25),
    legend.title = element_text(size = 20),
    legend.text = element_text(size = 20)
  )

first_barplot <- ggplot(hogwarts)+
  geom_bar(aes(x = course, fill=course), colour = "black")+ 
  scale_fill_manual(values = c("1" = "#9900CC", 
                               "2" = "#CC0066", 
                               "3" = "#FFFF66", 
                               "4" = "#00FF99",
                               "5" = "#FF3300", 
                               "6" = "#CC66CC", 
                               "7" = "#0033CC"))+
  theme_classic()+theme_custom

first_barplot
```

#### Второй график

```{r second_task_1}

second_barplot <- ggplot(hogwarts)+
  geom_bar(aes(x = fct_infreq(house), 
               fill = bloodStatus), 
           colour = "black", 
           position = "fill")+ 
  scale_x_discrete(name = "house")+
  theme_classic()+theme_custom

second_barplot

```

##### Вывод из графика second_barplot

На всех четырех факультетах больше половины учащихся - полукровки. Это самая распространенная категория учеников. Чистокровных учеников меньше 25% также на всех четырех факультетах. Магглорожденные представлены в количестве около 5-10% учащихся на каждом факультете (меньше всего на факультете Слизерин, больше всего на факультете Гриффиндор). В связи с этим находим политику выделения чистокровных волшебников и дискриминации полукровок и магглорожденных крайне деструктивной и ведущей к вырождению и вымиранию всего волшебного сообщества. Предлагаем деканам и старостам факультетов разработать и применить в учебном процессе и досуге учащихся факультативы, программы, брошюры и игры, популяризирующие десегрегацию и отрицание исключительной ценности происхождения.

#### Третий график

```{r third_task_1}
third_barplot <- hogwarts |> 
  filter(bloodStatus == c("pure-blood", "muggle-born")) |> 
  ggplot()+
  geom_bar(aes(x = fct_infreq(house), 
               fill = bloodStatus), 
           colour = "black", 
           position = "fill")+ 
  scale_x_discrete(name = "Факультет")+
  labs(x = "Факультет", 
       y = "Доля",
       fill = "Происхождение")+
  scale_fill_discrete(labels = c("Маглорожденный", "Чистокровный"))+
  theme_classic()+theme_custom+
  geom_hline(yintercept = 0.5, linetype = "dashed", color = "red", size = 1.5)

third_barplot
```

### Боксплоты

#### Первый график

```{r first_task_2}
first_boxplot <- ggplot(hogwarts)+
  geom_boxplot(aes(y = `week_3`, 
                   x = fct_reorder(house, week_3, .desc=TRUE)), 
               colour = "black")+
  scale_x_discrete(name = "Факультет")+
  labs(x = "Факультет", 
       y = "3-я неделя обучения")+
  theme_classic()+
  theme_custom
first_boxplot
```

#### Второй график

```{r second_task_2}
knitr::opts_chunk$set(fig.width=14, fig.height=14)

 second_boxplot <- ggplot(hogwarts)+
  geom_boxplot(aes(y = `week_3`, 
                   x = fct_reorder(house, week_3, .desc=TRUE), 
         fill= bloodStatus), notch = TRUE)+
  scale_x_discrete(name = "Факультет")+
  labs(x = "Факультет", 
       y = "3-я неделя обучения",
       fill = "Происхождение")+
    scale_fill_discrete(labels = c("Полукровка", "Маглорожденный", "Чистокровный"))+
  theme_classic()+
  theme_custom
 
 second_boxplot
```

#### Третий график

```{r third_task_2}
knitr::opts_chunk$set(fig.width=14, fig.height=14)

third_boxplot <- hogwarts |> ggplot(aes(y = `week_3`, 
                   x = fct_reorder(house, week_3, .desc=TRUE), 
         fill= bloodStatus))+
  geom_boxplot(notch = TRUE, outliers = FALSE, width = 4, 
               linewidth = 0.5)+
  scale_x_discrete(name = "Факультет")+
  labs(title = "Успеваемость на 3-й неделе обучения",
       x = "Факультет", 
       y = "3-я неделя обучения",
       fill = "Происхождение",
       caption = "Данные взяты из базы данных школы Хогвартс")+
    scale_fill_discrete(labels = c("Полукровка", "Маглорожденный", "Чистокровный"))+
   geom_jitter()+
  theme_classic()+
  theme_custom+
  theme(plot.title = element_text(size = 30, face = "bold",  hjust = 0.5), plot.caption= element_text(size = 17))

third_boxplot
```

### Разное

#### Lollipop-plot

```{r lollipop-plot}

wand_colors <- c("dragon heartstring" = "red",
                "phoenix feather" = "yellow",
                "unicorn hair" = "grey")

  lollipop_plot <- hogwarts |> 
  filter(course == 5) |> 
  mutate(id = as.factor(id)) |> 
  ggplot()+
  geom_segment(aes(x = 0, 
                   xend = result, 
                   y = fct_reorder(id, result, .desc = TRUE), 
                   yend = fct_reorder(id, result, .desc = TRUE)))+
  geom_point(aes(x = result, 
                 y = fct_reorder(id, result, .desc = TRUE), color=wandCore), size = 3)+
  scale_color_manual(values = wand_colors) + 
  labs(title = "Успеваемость студентов 5 курса за год",
       x = "итоговые баллы", 
       y = "id",
       color = "Сердцевина волшебной палочки")+
  theme_classic()+
  theme_custom+
    theme(
    plot.title = element_text(size = 30, hjust = 0.5))
  
lollipop_plot  

```

#### Гистограмма

```{r histogram}

histogram <- ggplot(hogwarts)+
  geom_histogram(aes(x = `Astronomy exam`, fill=house), 
                 colour = "black", 
                 bins = ceiling(log2(nrow(hogwarts))+1))+
  labs(title = "Экзамен по астрономии",
       x = "Баллы",
       y = "Number of students", # Изменяем название оси y
       fill = "Факультет")+
  scale_fill_manual(values = c("Gryffindor" = "grey",
                              "Hufflepuff" = "grey",
                              "Ravenclaw" = "grey",
                              "Slytherin" = "green"))+
  theme_classic()+
  theme(axis.text = element_text(size = 18), 
        axis.title.y = element_text(size = 20), 
        axis.title.x = element_text(size = 22), 
        legend.text = element_text(size = 18),
        legend.title = element_text(size = 20),
        plot.title = element_text(size = 30, hjust = 0.5))

histogram

```

#### Модифицированный боксплот

```{r modified boxplot}

theme_custom_onemore <- theme(
    axis.text = element_text(size = 20),
    axis.title = element_text(size = 25),
    legend.title = element_text(size = 20),
    legend.text = element_text(size = 20),
    panel.background = element_rect(fill = "white"),
    plot.background = element_rect(fill = "white") 
)
  

modified_third_boxplot <- hogwarts |> ggplot(aes(y = `week_3`, 
                   x = fct_reorder(house, week_3, .desc=TRUE), 
         fill= bloodStatus))+
  geom_boxplot(notch = TRUE, outliers = FALSE, width = 4, 
               linewidth = 0.5)+
  scale_x_discrete(name = "Факультет")+
  labs(title = "Успеваемость на 3-й неделе обучения",
       x = "Факультет", 
       y = "3-я неделя обучения",
       fill = "Происхождение",
       caption = "Данные взяты из базы данных школы Хогвартс")+
    scale_fill_discrete(labels = c("Полукровка", "Маглорожденный", "Чистокровный"))+
   geom_jitter()+
  theme_custom_onemore+
  theme(plot.title = element_text(size = 30, face = "bold",  hjust = 0.5), plot.caption= element_text(size = 17))

modified_third_boxplot
```

### Фасетирование

#### Способы фасетирования для визуализации разных типов графиков

Для визуализации гистограммы лучше использовать способ фасетирования по строкам. При фасетировании по строкам гистограммы каждой группы данных располагаются одна под другой, что позволяет легко сравнивать формы распределений и выявлять различия между группами.

Для визуализации violin-plot лучше использовать способ фасетирования по столбцам. Violin-plot часто используют для визуализации различий в медианах и формах распределения. Фасетирование по столбцам позволяет легко сравнивать медианы различных групп, так как они расположены рядом друг с другом.

Если нужно показать распределение данных внутри каждой группы - лучше фасетировать по строкам. Если нужно сравнить распределения между группами - по столбцам. Фасетирование по строкам для гистограмм позволяет лучше сравнивать формы распределений, а фасетирование по столбцам для violin-plot - медианы и формы распределения разных групп.

Но не всегда есть однозначно правильный способ фасетирования. Иногда может быть лучше использовать фасетирование по строкам для violin-plot или по столбцам для гистограмм в зависимости от конкретного набора данных и целей визуализации. Важно экспериментировать с разными способами фасетирования, чтобы найти самый эффективный и наглядный способ визуализации ваших данных.

#### Фасетирование гистограммы

```{r facet_histogram}

facet_histogram <- ggplot(hogwarts)+
  geom_histogram(aes(x = `Care of magical creatures exam`), 
                 fill = "purple", 
                 colour = "black", 
                 bins = ceiling(log2(nrow(hogwarts))+1))+
  facet_wrap(vars(course))+
  theme_classic()+
  theme(strip.text = element_text(size = 20))+
  theme_custom

facet_histogram
```

#### Плотность вероятности, фасетирование

```{r facet_density}

facet_density <- ggplot(hogwarts)+
  geom_density(aes(x = `Defence against the dark arts exam`), 
               fill = "darkblue", 
               colour = "black", 
               alpha = 0.5)+
  geom_density(aes(x = `Herbology exam`), 
               fill = "violet", 
               colour = "darkblue", 
               alpha = 0.5)+
  xlim(c(-20, 100))+
  facet_grid(sex~.)+
  theme(strip.text = element_text(size = 20))+
  theme_custom_onemore

facet_density
```
