---
title: "Regression_task_Laskina"
author: "NataliaLaskina"
date: "2025-01-16"
output:
  html_document:
    toc: yes
    toc_depth: 3
    toc_float: true
editor_options:
  chunk_output_type: inline
  markdown: 
    wrap: 72
---

```{r setup, include=FALSE, echo=FALSE}
library(tidyverse)
library(gtsummary)
library(modelsummary)
library(GGally)
library(broom)
library(ggfortify)
library(ggResidpanel)
library(performance)
library(lmtest)
library(sandwich)
library(emmeans)
library(readxl)
library(openxlsx)
library(car)
library(MASS)

knitr::opts_chunk$set(echo = FALSE, warning = FALSE, message = FALSE, error = FALSE)
```

## **Чтение данных**

```{r}
HW <- read.xlsx("./HW_data.xlsx")

HW %>% head()


HW  %>%
  glimpse()
```

## **Расчет показателя Физическая активность**

Физическая активность будет рассчитываться по показателю MET (Metabolic
Equivalent of Task) - это физиологическая мера, выражающая энергозатраты
на физическую активность. 1 MET равен потреблению кислорода в состоянии
покоя. Это стандартизированная мера, широко используемая в исследованиях
физической активности и общественного здоровья.

Формула расчета для каждого вида активности:

MET-минуты в неделю = (MET интенсивность) × (минуты активности) × (дни в
неделю)

Рабочая активность: Высокая интенсивность (PAQ605, PAQ610, PAD615): 8
MET × минуты в день × дни в неделю

Умеренная интенсивность (PAQ620, PAQ625, PAD630): 4 MET × минуты в день
× дни в неделю

Транспортная активность (PAQ635, PAQ640, PAD645): Ходьба/велосипед: 3.3
MET × минуты в день × дни в неделю

Рекреационная активность: Высокая интенсивность (PAQ650, PAQ655,
PAD660): 8 MET × минуты в день × дни в неделю

Умеренная интенсивность (PAQ665, PAQ670, PAD675): 4 MET × минуты в день
× дни в неделю

Общий показатель физической активности:

Общие MET-минуты = Сумма MET-минут всех видов активности

Категоризация общей физической активности:

Низкая: \< 600 MET-минут в неделю Средняя: 600-1500 MET-минут в неделю
Высокая: \> 1500 MET-минут в неделю

Стандартные коэффициенты MET: 1 MET = потребление кислорода в состоянии
покоя (≈3.5 мл O₂/кг/мин). Легкая активность: 1.1-2.9 ME. Умеренная
активность: 3-5.9 MET (поэтому используется коэффициент 4). Интенсивная
активность: ≥6 MET (поэтому используется коэффициент 8). Ходьба: 3.3 MET
(стандартный коэффициент для обычной ходьбы). 
В руководстве GPAQ (Global Physical Activity Questionnaire) ВОЗ используются 
именно эти коэффициенты для расчета общей физической активности.

Предполагаем, что эффект физической активности в отношении гликированного 
гемоглобина будет выражаться в том, что при увеличении физической активности 
уровеннь гликированного гемоглобина будет снижаться..

```{r}
# Создаем функцию для расчета MET-минут в неделю для каждого типа активности
calculate_met_minutes <- function(has_activity, days_per_week, minutes_per_day, met_value) {
  # Проверяем, есть ли активность
  ifelse(has_activity == 1, 
         # Если да, рассчитываем MET-минуты
         as.numeric(days_per_week) * as.numeric(minutes_per_day) * met_value,
         # Если нет, возвращаем 0
         0)
}

# Рассчитываем Physical Activity для каждого наблюдения
HW$Physical_activity <- 
  # Рабочая активность высокой интенсивности (8 MET)
  calculate_met_minutes(HW$PAQ605, HW$PAQ610, HW$PAD615, 8) +
  
  # Рабочая активность умеренной интенсивности (4 MET)
  calculate_met_minutes(HW$PAQ620, HW$PAQ625, HW$PAD630, 4) +
  
  # Транспортная активность (3.3 MET)
  calculate_met_minutes(HW$PAQ635, HW$PAQ640, HW$PAD645, 3.3) +
  
  # Рекреационная активность высокой интенсивности (8 MET)
  calculate_met_minutes(HW$PAQ650, HW$PAQ655, HW$PAD660, 8) +
  
  # Рекреационная активность умеренной интенсивности (4 MET)
  calculate_met_minutes(HW$PAQ665, HW$PAQ670, HW$PAD675, 4)

# Создаем категориальную версию переменной
HW$Physical_activity_cat <- cut(HW$Physical_activity,
                                breaks = c(-Inf, 600, 1500, Inf),
                                labels = c("Низкая", "Средняя", "Высокая"),
                                right = FALSE)

# Базовая проверка распределения
summary(HW$Physical_activity)
table(HW$Physical_activity_cat)

# Создаем гистограмму распределения
hist(HW$Physical_activity, 
     main = "Распределение Physical Activity (MET-минуты в неделю)",
     xlab = "MET-минуты в неделю",
     breaks = 50)
```

## **Ковариаты. Показатель Smoking**

Ковариаты, включенные в модель для коррекции эффекта физической
активности в отношении гликированного гемоглобина, согласно
ациклическому графу (DAG)1: Comorbidities,Race,Sex,Smoking. Информация о
Race и Sex имеется напрямую в нашем датасете.

Для оценки Smoking: в датасете есть переменные SMQ020 - Smoked at least
100 cigarettes in life: yes or no, и SMQ040 - Do you now smoke
cigarettes: Every day, Some days, Not at all. Из этих двух переменных
можно создать более информативную категориальную переменную уровня курения,
учитывающую как историю курения, так и текущий статус.

Создаем переменную Smoking_status с следующими категориями:

Never smoker (Никогда не курил) - SMQ020 = "No"; 
Current smoker (Текущий курильщик) - SMQ020 = "Yes" и SMQ040 = "Every day" 
или "Some days";
Former smoker (Бывший курильщик) - SMQ020 = "Yes" и SMQ040 = "Not at
all".

```{r}

# Создаем новую переменную Smoking_status
HW$Smoking_status <- factor(
  case_when(
    HW$SMQ020 == 2 ~ "Never smoker",
    HW$SMQ020 == 1 & HW$SMQ040 %in% c(1,2) ~ "Current smoker",
    HW$SMQ020 == 1 & HW$SMQ040 == 3 ~ "Former smoker",
    TRUE ~ NA_character_
  ),
  levels = c("Never smoker", "Former smoker", "Current smoker")
)

table(HW$Smoking_status, useNA = "ifany")
```

## **Ковариаты. Показатель Comorbidities**

Показатель Comorbidities (Сопутствующие заболевания). Из предоставленных
данных можно создать индекс коморбидности, учитывая следующие
хронические заболевания:

Сердечно-сосудистые заболевания: MCQ160C - Coronary heart disease;
MCQ160B - Congestive heart failure; MCQ160E - Heart attack; MCQ160F -
Stroke; BPQ020 - Hypertension.

Респираторные заболевания: MCQ010 - Asthma (если MCQ035 = "Yes" -
текущая астма); MCQ160O - COPD.

Эндокринные заболевания: MCQ160m - Thyroid problem (если MCQ170m =
"Yes" - текущая проблема); DIQ010 - Diabetes.

Онкологические заболевания: MCQ220 - Cancer or malignancy.

Такой индекс можно использовать как количественную переменную (число
заболеваний), так и как категориальную переменную
(нет/одно/множественные заболевания).

Диабет намеренно не включаем, так как он тесно связан с уровнем
гликированного гемоглобина (Hb1Ac). Будем учитывать только текущие
случаи астмы и проблем с щитовидной железой.

```{r}
# Создаем бинарные переменные для каждого заболевания
# (1 = есть заболевание, 0 = нет заболевания)

HW$Comorbidities <- 
  # Сердечно-сосудистые
  as.numeric(HW$MCQ160C == 1) +  # Coronary heart disease
  as.numeric(HW$MCQ160B == 1) +  # Heart failure
  as.numeric(HW$MCQ160E == 1) +  # Heart attack
  as.numeric(HW$MCQ160F == 1) +  # Stroke
  as.numeric(HW$BPQ020 == 1) +   # Hypertension
  
  # Респираторные
  as.numeric(HW$MCQ010 == 1 & HW$MCQ035 == 1) +  # Current asthma
  as.numeric(HW$MCQ160O == 1) +  # COPD
  
  # Эндокринные (кроме диабета, т.к. это может быть связано с исходом)
  as.numeric(HW$MCQ160M == 1 & HW$MCQ170M == 1) +  # Current thyroid problem
  
  # Онкологические
  as.numeric(HW$MCQ220 == 1)     # Cancer

# Создаем категориальную версию
HW$Comorbidities_cat <- factor(
  case_when(
    HW$Comorbidities == 0 ~ "No comorbidities",
    HW$Comorbidities == 1 ~ "One comorbidity",
    HW$Comorbidities >= 2 ~ "Multiple comorbidities"
  ),
  levels = c("No comorbidities", "One comorbidity", "Multiple comorbidities")
)

# Проверяем распределение
table(HW$Comorbidities, useNA = "ifany")
table(HW$Comorbidities_cat, useNA = "ifany")
```

## **Подготовка данных для модели**

```{r}
HW_model <- HW %>%
  dplyr:: select (SEQN, LBXGH, Physical_activity, RIDRETH3, RIAGENDR, Smoking_status, Comorbidities_cat)

HW_model <- HW_model %>%
  rename(`Glycated hemoglobin (HbA1c)` = LBXGH) %>%
    rename(`ID` = `SEQN`) %>%
    rename(`Gender` = `RIAGENDR`) %>%
    rename(`Race` = `RIDRETH3`) %>% 
    mutate(
      across(Gender, function(x) x %>% factor(levels = c(1, 2), labels = c("Male", "Female"))), 
      across(Race, function(x) x %>% factor(levels = c(1, 2, 3, 4, 6, 7), labels = c("Mexican American", "Other Hispanic", "Non-Hispanic White", "Non-Hispanic Black", "Non-Hispanic Asian", "Other Race - Including Multi-Racial")))) 

glimpse(HW_model)
```

## **Описательная статистика**

```{r}
tbl_summary(
  HW_model, include = -c(ID), 
  type = list(all_continuous() ~ "continuous2"),
  statistic = list(
    all_continuous() ~ c("{mean} ({sd})", "{median} ({p25}-{p75})", "{min}-{max}")
  )) %>%
  modify_footnote(everything() ~ NA) %>%
  bold_labels()
```

## **Эксплораторный анализ (графики)**
### Количественные переменные

```{r, fig.width=9, fig.height=8}
ggpairs(
  HW_model %>% dplyr::select(`Glycated hemoglobin (HbA1c)`, Physical_activity), 
  upper = list(continuous = wrap("points", alpha = 0.5, size = 1),
               combo = wrap("points", alpha = 0.5, size = 1),
               disrete = "blank"),
  lower = list(continuous = "cor",
               discrete = "count",
               combo = wrap("box_no_facet", outlier.size = 0.5)),
  diag = list(continuous = "barDiag",
              discrete = "barDiag"),
  showStrips = TRUE, progress = FALSE) +
  theme_bw(base_size = 12) +
  theme(axis.text.x = element_text(angle = 90, hjust = 1),
        panel.grid.minor = element_blank(),
        strip.placement = "outside",
        strip.background = element_rect(color = "white", fill = "#EFEBE9"),
        strip.text = element_text(size = 10, face = "bold"))

```

### Категориальные переменные
#### Gender

```{r}

ggplot(HW_model, aes(x = Gender, y = `Glycated hemoglobin (HbA1c)`)) +
  geom_boxplot() +
  theme_bw() +
  labs(title = "HbA1c levels by Gender")

ggplot(HW_model, aes(x = Gender, y = Physical_activity)) +
  geom_boxplot() +
  theme_bw() +
  labs(title = "Physical Activity by Gender")
```

####Race

```{r}
ggplot(HW_model, aes(x = Race, y = `Glycated hemoglobin (HbA1c)`)) +
  geom_boxplot() +
  theme_bw() +
  labs(title = "HbA1c levels by Race")+
  theme(axis.text.x = element_text(angle = 45, hjust = 1))

ggplot(HW_model, aes(x = Race, y = Physical_activity)) +
  geom_boxplot() +
  theme_bw() +
  labs(title = "Physical Activity by Race")+
  theme(axis.text.x = element_text(angle = 45, hjust = 1))
```

####Smoking_status

```{r}
ggplot(HW_model, aes(x = Smoking_status , y = `Glycated hemoglobin (HbA1c)`)) +
  geom_boxplot() +
  theme_bw() +
  labs(title = "HbA1c levels by Smoking_status ")+
  theme(axis.text.x = element_text(angle = 45, hjust = 1))

ggplot(HW_model, aes(x = Smoking_status , y = Physical_activity)) +
  geom_boxplot() +
  theme_bw() +
  labs(title = "Physical Activity by Smoking_status ")+
  theme(axis.text.x = element_text(angle = 45, hjust = 1))
```

####Comorbidities_cat

```{r}
ggplot(HW_model, aes(x = Comorbidities_cat , y = `Glycated hemoglobin (HbA1c)`)) +
  geom_boxplot() +
  theme_bw() +
  labs(title = "HbA1c levels by Comorbidities_cat ")+
  theme(axis.text.x = element_text(angle = 45, hjust = 1))

ggplot(HW_model, aes(x = Comorbidities_cat , y = Physical_activity)) +
  geom_boxplot() +
  theme_bw() +
  labs(title = "Physical Activity by Comorbidities_cat ")+
  theme(axis.text.x = element_text(angle = 45, hjust = 1))
```

```{r}
ggplot(HW_model, 
       aes(x = Physical_activity, 
           y = `Glycated hemoglobin (HbA1c)`, 
           color = Gender)) +
  geom_point(alpha = 0.5) +
  geom_smooth(method = "lm", se = TRUE) +
  facet_wrap(~Smoking_status) +
  theme_bw() +
  labs(title = "HbA1c vs Physical Activity by Smoking Status and Gender")

ggplot(HW_model, 
       aes(x = Physical_activity, 
           y = `Glycated hemoglobin (HbA1c)`, 
           color = Gender)) +
  geom_point(alpha = 0.5) +
  geom_smooth(method = "lm", se = TRUE) +
  facet_wrap(~Comorbidities_cat) +
  theme_bw() +
  labs(title = "HbA1c vs Physical Activity by Comorbidities_cat and Gender")
```

```{r}
# Cleveland dot plot
ggplot(HW_model, 
       aes(y = reorder(Race, `Glycated hemoglobin (HbA1c)`), 
           x = `Glycated hemoglobin (HbA1c)`)) +
  geom_point(stat = "summary", fun = "mean") +
  geom_errorbarh(stat = "summary", 
                 fun.data = "mean_se", 
                 height = 0) +
  theme_bw() +
  labs(y = "Race", 
       x = "Mean HbA1c Level", 
       title = "Mean HbA1c Levels by Race")

ggplot(HW_model, 
       aes(y = reorder(Comorbidities_cat, `Glycated hemoglobin (HbA1c)`), 
           x = `Glycated hemoglobin (HbA1c)`)) +
  geom_point(stat = "summary", fun = "mean") +
  geom_errorbarh(stat = "summary", 
                 fun.data = "mean_se", 
                 height = 0) +
  theme_bw() +
  labs(y = "Comorbidities_cat", 
       x = "Mean HbA1c Level", 
       title = "Mean HbA1c Levels by Comorbidities_cat")

ggplot(HW_model, 
       aes(y = reorder(Smoking_status, `Glycated hemoglobin (HbA1c)`), 
           x = `Glycated hemoglobin (HbA1c)`)) +
  geom_point(stat = "summary", fun = "mean") +
  geom_errorbarh(stat = "summary", 
                 fun.data = "mean_se", 
                 height = 0) +
  theme_bw() +
  labs(y = "Smoking_status", 
       x = "Mean HbA1c Level", 
       title = "Mean HbA1c Levels by Smoking_status")

```

## **Линейная модель с ковариатами**

```{r}

HW_fit <- lm(`Glycated hemoglobin (HbA1c)` ~ Physical_activity + Gender + Race + Smoking_status + Comorbidities_cat, data = HW_model)

print(HW_fit)
```


```{r}
HW_fit_sum <- summary(HW_fit)
HW_fit_sum
```

```{r}
broom::tidy(HW_fit, conf.int = TRUE)
```

```{r}
broom::augment(HW_fit) %>% head()
```

```{r}
HW_fit_gof <- broom::glance(HW_fit)
HW_fit_gof %>% head()
```

### **Интерпретация полученной модели с ковариатами**

Physical_activity: β = 6.403e-06 (p = 0.356)
Очень малый и статистически незначимый эффект физической активности.

У не-испаноязычных белых уровень HbA1c в среднем на 0.49 единиц
    ниже, чем у мексиканских американцев. У представителей других рас
    уровень HbA1c в среднем на 0.60 единиц ниже.

Сопутствующие заболевания: при наличии одного сопутствующего
    заболевания уровень HbA1c в среднем на 0.22 единицы выше. При наличии
    множественных сопутствующих заболеваний уровень HbA1c в среднем на
    0.64 единицы выше.

Gender: нет статистически значимых различий между
полами. 

Smoking_status (референтная группа - Never smoker):
Статус курения не показывает значимой связи с уровнем HbA1c.

Диагностика остатков: Min: -1.7606, Max: 7.8883. Большой разброс остатков
и наличие экстремальных значений указывают на проблемы с моделью. Медиана
остатков (-0.1613) отлична от нуля, что говорит о возможной
систематической ошибке. Низкий R-squared указывает на слабую
объяснительную способность модели.

### **Диагностика модели с ковариатами**

```{r}
autoplot(HW_fit)
```

```{r}
resid_panel(HW_fit, plots = "R")
```

#### QQ-plot и гистограмма

```{r, fig.height=4, fig.width=8}
resid_panel(HW_fit, plots = c("qq", "hist"))
```

#### Residuals vs Leverage

```{r, fig.height=4, fig.width=8}
resid_panel(HW_fit, plots = c("lev", "cookd"))
```

#### Мультиколлинеарность

```{r}
vif(HW_fit)
```

Проанализируем диагностические графики:

QQ-plot и гистограмма остатков: показывает отклонение от нормальности
распределения остатков, особенно на "хвостах". Гистограмма остатков
показывает правостороннюю асимметрию.

Scale-Location plot:

показывает небольшой тренд в разбросе остатков. Присутствуют выбросы
(точки 181, 389, 587).

Residual plot показывает неравномерное распределение остатков.
Residual-Leverage plot указывает на наличие влиятельных наблюдений.
Распределение переменных: Обе количественные переменные имеют сильно
асимметричное распределение. Между ними очень низкая корреляция
(-0.007).
Vif: проблемы c мультиколлинеарностью нет.

## **Линейная модель без ковариат**

```{r}

HW_fit_less <- lm(`Glycated hemoglobin (HbA1c)` ~ Physical_activity, data = HW_model)

print(HW_fit_less)

summary(HW_fit_less)
```

```{r}
broom::tidy(HW_fit_less, conf.int = TRUE)
```

```{r}
broom::augment(HW_fit_less) %>% head()
```

```{r}
HW_fit_gof_2 <- broom::glance(HW_fit_less)
HW_fit_gof_2 %>% head()
```

### **Диагностика модели без ковариат**

```{r}
autoplot(HW_fit_less)
```

```{r, fig.height=4, fig.width=8}
resid_panel(HW_fit_less, plots = c("qq", "hist"))
```

```{r, fig.height=4, fig.width=8}
resid_panel(HW_fit_less, plots = c("lev", "cookd"))

```

### **Интерпретация полученной модели без ковариат**

Добавление ковариат значительно улучшило объяснительную способность
модели (R² вырос с ≈0% до 9.5%) Модель с ковариатами статистически
значима (p < 0.001). Модель без ковариат статистически незначима. Эта модель не 
лучше, чем простое среднее значение (включение физической активности не улучшает
предсказательную способность модели без ковариат).

Изменение эффекта физической активности:
Без ковариат: -1.367e-06 (p = 0.844). 
С ковариатами: 6.403e-06 (p = 0.356). Направление эффекта изменилось 
на противоположное. В обеих моделях эффект статистически незначим.
Это показывает, что сама по себе физическая активность (без учета других
факторов) не объясняет вариацию в уровне HbA1c, но модель становится
информативной при добавлении других предикторов.
Обе модели имеют проблемы с нормальностью распределения остатков и 
гомоскедастичностью, с выбросами и влиятельными наблюдениями . 

## **Преобразование переменных**

Для улучшения модели приняты решения преодразовать переменные следующим
образом:

Physical_activity - логарифмирование, т.к.: данные сильно скошены вправо
(long right tail); большая концентрация значений в левой части
распределения; наличие экстремальных значений справа.

Используется log1p() вместо простого log() по следующим причинам:
безопасно работает с нулевыми значениями (log(0) не определен, а
log1p(0) = 0); 
Для малых значений x, log1p(x) ≈ x, что сохраняет
интерпретируемость; 
Помогает справиться с проблемой
гетероскедастичности. 

После логарифмирования распределение должно стать
более симметричным, выбросы должны оказывать меньшее влияние, связь с
другими переменными может стать более линейной.

Для Glycated hemoglobin (HbA1c) выбрано Box-Cox преобразование выбрано
по следующим причинам:

На гистограмме видно правостороннее (положительное) скошенное
распределение, Box-Cox хорошо работает именно с такими распределениями.
HbA1c всегда имеет положительные значения, Box-Cox предназначен именно
для положительных данных. Гибкость преобразования: Box-Cox автоматически
подбирает оптимальный параметр λ. При λ = 0 получаем логарифмическое
преобразование, при λ = 1 получаем линейное преобразование, при λ = 0.5
получаем квадратный корень.

Box-Cox преобразование - это семейство степенных преобразований, которое
помогает сделать распределение данных более близким к нормальному. Оно
определяется формулой:

y(λ) = (y\^λ - 1)/λ, если λ ≠ 0 y(λ) = log(y), если λ = 0

где:

y - исходные данные λ (лямбда) - параметр преобразования y(λ) -
преобразованные данные.

```{r}

# Логарифмическое преобразование
HW_model$Physical_activity_log <- log1p(HW_model$Physical_activity)
```

```{r}
# Box-Cox преобразование

bc <- boxcox(HW_model$`Glycated hemoglobin (HbA1c)` ~ 1)
lambda <- bc$x[which.max(bc$y)]
HW_model$HbA1c_transformed <- if(lambda == 0) {
  log(HW_model$`Glycated hemoglobin (HbA1c)`)
} else {
  (HW_model$`Glycated hemoglobin (HbA1c)`^lambda - 1)/lambda
}
```

```{r}
# Идентификация выбросов
outliers <- c(181, 389, 587)
HW_model_clean <- HW_model[-outliers, ]
```

## **Модель после преобразования переменных, с ковариатами**

```{r}
new_HW_fit <- lm(HbA1c_transformed ~ Physical_activity_log + Gender + Race + Smoking_status + Comorbidities_cat, data = HW_model)

print(new_HW_fit )
```

```{r}
new_HW_fit_sum <- summary(new_HW_fit)
new_HW_fit_sum
```

```{r}
broom::tidy(new_HW_fit, conf.int = TRUE)
```

```{r}
broom::augment(new_HW_fit) %>% head()
```

```{r}
HW_fit_gof_3 <- broom::glance(new_HW_fit)
HW_fit_gof_3 %>% head()
```

### **Интерпретация модели после преобразования переменных, с ковариатами**

Остатки стали более симметричными и меньше по абсолютной величине (Min:
-0.0122, Max: 0.0136).

Теперь физическая активность стала значимым предиктором, что совпадает с
изначальными предположениями. При увеличении логарифма физической
активности на единицу, преобразованный уровень HbA1c снижается на
0.00007687 единиц.

Статус курения и пол остаются незначимым предикторами.

Точечная и интервальная оценки: Точечная оценка - это конкретное
значение коэффициента в модели. В нашем случае для логарифма физической
активности это β = -7.687e-05 Интервальная оценка - это 95%
доверительный интервал, [-1.431424e-04 -0.0000105930]

Точечная оценка:

При увеличении логарифма физической активности на одну единицу,
преобразованный уровень HbA1c в среднем снижается на 0.00007687 единиц
Поскольку мы использовали логарифмическое преобразование, это означает,
что при увеличении физической активности на 1%, уровень HbA1c снижается
примерно на 0.000077%

Интервальная оценка:

С 95% уверенностью мы можем сказать, что истинный эффект увеличения
логарифма физической активности на единицу находится между снижением
HbA1c на 0.000143 и 0.0000107 единиц. Поскольку интервал не включает 0,
эффект статистически значим (что подтверждается p-value = 0.023).

Выводы: 

Из точечной оценки:

Мы видим отрицательную связь между физической активностью и уровнем
HbA1c. Но эффект очень маленький в абсолютных значениях.

Из интервальной оценки:

Мы можем быть уверены в направлении эффекта (он отрицательный). Размер
эффекта достаточно стабилен (узкий доверительный интервал).

Клиническая значимость: Чтобы определить клиническую значимость, нам не
хватает:

Информации о минимальном клинически значимом различии (MCID) для HbA1c;
Типичного диапазона значений физической активности в выборке;
Экспертного мнения клиницистов о том, какое изменение HbA1c считается
существенным для здоровья пациента.

Для более точной оценки клинической значимости было бы полезно:

Получить консультацию эндокринолога. Найти в литературе данные о
клинически значимых изменениях HbA1c. Пересчитать эффекты в более
понятных единицах измерения (например, сколько дополнительных минут
физической активности нужно для снижения HbA1c на 0.1%). В текущем виде,
учитывая малую величину эффекта, можно предположить, что клиническая
значимость невелика, но для окончательного вывода нужна дополнительная
информация.

### **Диагностика модели после преобразования переменных, с ковариатами**

```{r}
resid_panel(new_HW_fit, plots = "R")
```

```{r}
autoplot(new_HW_fit, plots = "R")
```

#### QQ-plot и гистограмма

```{r, fig.height=4, fig.width=8}
resid_panel(new_HW_fit, plots = c("qq", "hist"))
```

#### Residuals vs Leverage

```{r, fig.height=4, fig.width=8}
resid_panel(new_HW_fit, plots = c("lev", "cookd"))
```

#### Мультиколлинеарность

```{r}
vif(new_HW_fit)
```

```{r}
par(mfrow = c(2,2))
plot(new_HW_fit)
```

Преобразования существенно улучшили модель. Основные предположения
линейной регрессии теперь выполняются лучше: нормальность остатков,
гомоскедастичность, линейность связи.

В целом, после преобразований модель выглядит намного лучше и может быть
использована для анализа. Оставшиеся отклонения от идеальных
предположений не критичны и типичны для реальных данных.

## **Гипотеза об отсутствии ассоциации между физической активностью и гликиро-
ванным гемоглобином**

```{r}
# 1. Можем проверить гипотезу, используя summary модели
summary(new_HW_fit)  # здесь мы уже видим t-тест и p-значение для Physical_activity_log

# 2. Можно получить доверительный интервал
confint(new_HW_fit)["Physical_activity_log", ]  # 95% доверительный интервал

# 3. Можно провести формальный t-тест для коэффициента

linearHypothesis(new_HW_fit, "Physical_activity_log = 0")

```

Формулировка гипотез: 
H₀: β = 0 (нет связи между физической активностью
и HbA1c); 
H₁: β ≠ 0 (существует связь между физической активностью и
HbA1c) 
Результаты из модели: коэффициент (β) = -7.687e-05; стандартная
ошибка = 3.377e-05; t-значение = -2.276; p-значение = 0.023062. Критерии
принятия решения: уровень значимости α = 0.05.

95% доверительный интервал: [-1.431424e-04,-0.0000105930] не включает 0.

Мы отвергаем нулевую гипотезу об отсутствии связи. Существует
статистически значимая отрицательная ассоциация между физической
активностью и уровнем гликированного гемоглобина. Эффект очень малый, 
но стабильный (узкий доверительный интервал).
Статистическая значимость не обязательно означает клиническую значимость, 
которая, возможно, не очень большая (размер эффекта очень мал, что ставит под 
вопрос его практическую значимость).
Модель объясняет только около 13% вариации в данных, что
указывает на наличие других важных факторов.

Результаты теста линейной гипотезы:

Коэффициент при Physical_activity_log = 0; p-значение
(0.02306) < 0.05: отвергаем H₀. Включени ев модел ьпоказателя физической 
активности значимо улучшает модель, но улучшение небольшое (маленькая разница 
в RSS).
Этот тест подтверждает наши предыдущие выводы о наличии статистически
значимой, но слабой связи между физической активностью и HbA1c.

## **Является ли пол модификатором эффекта физической активности в отношении гликирован-
ного гемоглобина**?

```{r}
#Создаем модель с взаимодействием
model_interaction <- lm(HbA1c_transformed ~ Physical_activity_log*Gender + 
                       Race + Smoking_status + Comorbidities_cat, 
                       data = HW_model)

summary(model_interaction)

# Проверяем значимость взаимодействия
anova(new_HW_fit, model_interaction)  # сравниваем с моделью без взаимодействия
```

Пол не является модификатором эффекта физической активности на уровень
HbA1c. Это подтверждается как незначимым коэффициентом взаимодействия,
так и тестом отношения правдоподобия (ANOVA). Эффект физической
активности статистически одинаков для мужчин и женщин, разница между группами 
очень мала и статистически незначима. Нет оснований рекомендовать различные 
подходы к физической активности для мужчин и женщин с точки зрения влияния на 
HbA1c. Учитывая эти результаты, нет необходимости проводить отдельный анализ 
для мужчин и женщин, так как эффект физической активности универсален для обоих 
полов.

## **Модель после преобразования переменных, без ковариат**

```{r}
new_HW_fit_less <- lm(HbA1c_transformed ~ Physical_activity_log, data = HW_model)

print(new_HW_fit_less )

summary(new_HW_fit_less)
```

```{r}
broom::tidy(new_HW_fit_less, conf.int = TRUE)
```

```{r}
broom::augment(new_HW_fit_less) %>% head()
```

```{r}
HW_fit_gof_4 <- broom::glance(new_HW_fit_less)
HW_fit_gof_4 %>% head()
```

### **Диагностика модели после преобразования переменных, без ковариат**

```{r}
autoplot(new_HW_fit_less)
```

```{r, fig.height=4, fig.width=8}
resid_panel(new_HW_fit_less, plots = c("qq", "hist"))
```

```{r, fig.height=4, fig.width=8}
resid_panel(new_HW_fit_less, plots = c("lev", "cookd"))

```

### **Интерпретация модели после преобразования переменных, без ковариат**

Добавление ковариат существенно улучшило объяснительную
способность модели (R² вырос с 1.73% до 12.81%). Обе модели статистически
значимы. Эффект физической активности сохраняется значимым даже после
контроля на ковариаты. Более низкий RSE в модели с ковариатами указывает
на лучшую точность предсказаний.

Физическая активность может быть связана с другими предикторами
(например, люди с сопутствующими заболеваниями могут быть менее активны)
При добавлении ковариат мы учитываем эти взаимосвязи, поэтому более низкая 
оценка эффекта в модели с ковариатами является более точной, так как учитывает
влияние других факторов. Сохранение значимости эффекта говорит о том, что
физическая активность имеет самостоятельное влияние на HbA1c, даже после
учета других факторов.
