---
title = `"BioStat_2024"
author = `"NataliaLaskina"
date = `"2024-09-06"
output = `word_document
---

```{r setup, include=FALSE}
knitr::opts_chunk$set(echo = TRUE, message = FALSE, warning = FALSE, error = FALSE)

library(psych)
library(flextable)
library(stringi)
library(readxl)
library(tidyverse)
library(ggcorrplot)

library(broom)


################################################################################

get_cat_table <- function(factor_data, group_variable) {
  
  get_cat_table_one_variable <- function(factor_data, group_variable, variable_name) {
    
    factor_data %>%
      count(.data[[group_variable]], .data[[variable_name]], .drop = FALSE) %>%
      mutate(`Relative frequency` = (n / sum(n)) %>% round(4) %>% `*`(100) %>% str_c("%")) %>%
      
      group_by(.data[[group_variable]]) %>%
      mutate(`Relative frequency by group` = (n / sum(n)) %>% round(4) %>% `*`(100) %>% str_c("%")) %>%
      ungroup() %>%
      
      rename(`Absolute frequency` = n) %>%
      mutate(`Fisher test, p-value` = table(factor_data[[group_variable]], factor_data[[variable_name]]) %>% 
               fisher.test() %>% .$p.value %>% round(3),
             Variable = variable_name) %>%
      rename(Value := variable_name,
             Group := group_variable)
    
  }
  
  factor_data %>%
    select(!group_variable) %>%
    names() %>%
    map_dfr(function(variable_name) get_cat_table_one_variable(factor_data, group_variable, variable_name)) %>%
    select(Variable, Group, everything())
  
}

################################################################################

```

# Выполнение заданий по курсу на Stepik

```{r describe}
read_rds('C:/Users/laskn/BioStat_2024/data/originals/numeric_data.rds')
dataframe1 <- read_rds('C:/Users/laskn/BioStat_2024/data/originals/numeric_data.rds')
describe(dataframe1, na.rm = TRUE, skew = FALSE, ranges = TRUE)
```

```{r read}
read_tsv('C:/Users/laskn/BioStat_2024/data/originals/data_tsv.tsv')
dataframe2 <- read_tsv('C:/Users/laskn/BioStat_2024/data/originals/data_tsv.tsv')
```

# Лекция 1. Автоматизация обработки данных

```{r}
read_csv2('C:/Users/laskn/BioStat_2024/data/originals/team_1.csv') -> original_data
#rename('Визит 0_Демография_Возраст'=V0_DEM_AGE) #пример переименования

```

```{r}
original_data %>% 
#select(where(function(x) any(str_detect(x, "Жен")))) #выбрали только ту переменную, где есть подстрока "Жен"
#select(where(function(x)any(str_detect(x, "Жен"))& function(x) mean(x, na.rm = TRUE)>20))#так не работает
#сначала выбираем все количественные переменные
  select(where(is.numeric)) %>%
#и потом уже из этой подгруппы фильтруем по значению среднего:
  select(where(function(x) mean(x, na.rm = TRUE)>20))
```

```{r}
original_data %>% 
#select(where(is.numeric))%>%
  #select(contains("RBC"))%>% #хотим посчитать среднее значение RBC на двух визитах.
#могли бы сделать новую переменную через mutate и посчитать в ней mean, но так мы посчитаем среднее сначала по одному визиту (по всем субъектам, по столбцу), потом по второму, и усредним эти два числа, а мы хотим посчитать среднее для каждого субъекта по этой паре значений (двух визитов, по строкам).Поэтому функция, которая группирует датафрейм в строки.
  #select здесь просто для наглядности, в датафрейм можно эту новую переменную добавить и без него
rowwise()%>%
  mutate('Mean RBS by visits' = mean(c_across(contains('RBC')), na.rm=TRUE))%>%
#c_across позволяет задать, по каким именно столбцам мы считаем статистику, сгруппированную по строкам#
  ungroup()
#отменяем действие rowise(), дальше статистика снова считается по столбцам.

```

```{r}
read_csv2('C:/Users/laskn/BioStat_2024/data/originals/team_1.csv') -> original_data
#сначала смотрим, какие у нас вообще есть переменные
#original_data %>%
#glimpse()
#Перекодируем сначала повторяющиеся элементы (чтобы не все вручную переименовывать)
tempdir()
dir.create(tempdir())
original_data %>%
  select(contains(c("GRP", "GEN", "VAS", "WBC", "RBC", "HGB")))%>% #отбираем несколько переменных из датасета для демонстрации
  rename_with(function(x) x %>% 
                str_replace("V0_", "Визит 0__") %>% 
                str_replace("V1_", "Визит 1__") %>% 
                str_replace("V2_", "Визит 2__") %>%
                str_replace("GEN", "Sex") %>%
                str_replace("CB_", "") %>% #сейчас нас не интересует раздел, поэтому вырезаем его, но оставляем пустую строку на случай, если еще захотим его переименовать
                #str_remove("DEM_") можно удалять так, но если еще захотим это включить, то придется строчку кода переписывать, поэтому через replace
                str_replace("DEM_", "") %>% 
                str_replace("WBC", "White blood cells") %>%
                str_replace("RBC", "Red blood cells") %>%
                str_replace("HGB", "Hemoglobin")) %>%
  rename(Group = `Визит 0__GRP`) %>%
  mutate(across(where(is.character), function(x) as.factor(x))) -> cleaned_data
  #переделываем все строковые (chr) данные в факторные(fct, категориальный формат) - для экономии места в оперативной памяти (перекодирует в количественную   = `0-женский, 1-мужской, со словариком этого перекодирования (нам выводится словами), и обращается с переменной, как с категориальной, а не количественной)
  #glimpse()

cleaned_data %>%
  glimpse()

```

\newpage

# Таблица 1 - Количественные переменные

```{r}

statistics <- list(
  
	      `_Количество субъектов` = ~length(.x) %>% as.character(),
	      `_Количество (есть данные)` = ~sum(!is.na(.x)) %>% as.character(),
	      `_Нет данных` = ~sum(is.na(.x)) %>% as.character(),
	      `_Ср. знач.` = ~ifelse(sum(!is.na(.x)) == 0, "Н/П*", mean(.x, na.rm = TRUE) %>% round(2) %>% as.character()),
	      `_Станд. отклон.` = ~ifelse(sum(!is.na(.x)) < 3, "Н/П*", sd(.x, na.rm = TRUE) %>% round(2) %>% as.character()),
	      #`_95% ДИ для среднего` = ~sd(.x, na.rm = TRUE) %>% round(2) %>% as.character(),
	      `_мин. - макс.` = ~ifelse(sum(!is.na(.x)) == 0, "Н/П*", paste0(min(.x, na.rm = TRUE) %>% round(2), " - ", max(.x, na.rm = TRUE) %>% round(2))),
	      `_Медиана` = ~ifelse(sum(!is.na(.x)) == 0, "Н/П*", median(.x, na.rm = TRUE) %>% round(2) %>% as.character()),
	      `_Q1 - Q3` = ~ifelse(sum(!is.na(.x)) == 0, "Н/П*", paste0(quantile(.x, 0.25, na.rm = TRUE) %>% round(2), " - ", quantile(.x, 0.75, na.rm = TRUE) %>% round(2)))
	)

cleaned_data %>%
  #выбираем одну факторную переменную - группу, и четыре (все) количественные переменные, собранные на двух визитах
  select(Group, where(is.numeric)) %>% 
  #группируем по факторной переменной (две группы-2 значения факторной переменной)
  group_by(Group) %>% 
  #следующая функция применит статистику из составленного нами списка к каждой выбранной переменной (у нас - все кличественные)
  summarize(across(where(is.numeric), statistics)) %>%
  pivot_longer(!Group) %>%
  #переменная name содержит в себе склеенные значения, разрезаем их в два этапа, становится #понятно, зачем до этого переименовывали визиты с двойным подчеркиванием - сейчас по нему разделяем
  #separate(name, into = c("Visit", "interim_var"), sep = "__") %>%
  #separate(interim_var, into = c("Variable", "Statistics"), sep = "_")
#а если сразу в statistics сделать _ перед каждым расчетом, то второй _ добавится в таблицу автоматически, и можно будет только один раз разделять по нему
  separate(name, into = c("Visit", "Variable", "Statistics"), sep = "__") %>%
  rename(Value = value) %>%
  relocate(Variable, .before = Visit) %>%
  
  #библиотека flextable помогает нам печатать таблички прямо в статотчет, в документ ворд.
  flextable() %>%
  #изменяем тему
  theme_box() %>%
  #форматируем по центру
  align(align = "center", part = "all") %>%
  #склеим строки
  merge_v(c("Group", "Visit", "Variable"))
#после этого шага решили сделать relocate чуть выше, так лучше будет смотреться
  
  

```
#Консультация_1

```{r}
original_data <- read_csv('C:/Users/laskn/BioStat_2024/data/originals/Plasma_Retinol.csv')

original_data %>% glimpse()

#original_data %>% str() можно посмотреть структуру любого объекта, например, внутри регрессионной модели

#lm(Sepal.Length ~ Species, iris) %>% summary() %>% .$terms %>% .[[2]] сначала ображаемся сначала к элементу списка, а потом смотрим его атрибуты (attr())
```

# Переименование, а также перекодирование факторных переменных

```{r}
original_data %>% 
  rename(
      `Age (years)` = AGE,
      `Sex` = SEX,
      `Smoking status` = SMOKSTAT,
      `Quetelet (weight/(height^2))` = QUETELET,
      `Vitamin Use` = VITUSE,
      `Number of calories consumed per day` = CALORIES,
      `Grams of fat consumed per day` = FAT,
      `Grams of fiber consumed per day` = FIBER,
      `Number of alcoholic drinks consumed per week` = ALCOHOL,
      `Cholesterol consumed (mg per day)` = CHOLESTEROL,
      `Dietary beta-carotene consumed (mcg per day)` = BETADIET,
      `Dietary retinol consumed (mcg per day)` = RETDIET,
      `Plasma beta-carotene (ng/ml)` = BETAPLASMA,
      `Plasma Retinol (ng/ml)` = RETPLASMA
  ) %>%

 mutate(
    
    across(Sex, function(x) x %>% factor(levels = c(1, 2), labels = c("Male", "Female"))),
    across(`Smoking status`, function(x) x %>% factor(levels = c(1, 2, 3), labels = c("Never", "Former", "Current Smoker"))),
    across(`Vitamin Use`, function(x) x %>% factor(levels = c(1, 2, 3), labels = c("Yes, fairly often", "Yes, not often", "No")))
    
  ) -> cleaned_data  
 
 
```

## filter, slice

```{r}

original_data <- read_csv('C:/Users/laskn/BioStat_2024/data/originals/Plasma_Retinol.csv')

original_data %>% glimpse()

cleaned_data %>% 
  
  filter(Sex == "Female") 

  #filter(Sex != "Female") 

```


```{r}

cleaned_data %>% #glimpse()
  
  filter(Sex == "Female" & `Age (years)` <= 50)

```


```{r}

cleaned_data %>% #glimpse()
  
  filter(between(`Age (years)`, 50, 55)) #края условий включены

```

```{r}
cleaned_data %>% #glimpse()
  
  filter(`Age (years)` > 50 & `Age (years)` < 55)
```

```{r}
cleaned_data %>% #glimpse()
  
  filter(`Vitamin Use` %in% c("Yes, fairly often", "Yes, not often")) %>%
  
  count(`Vitamin Use`)
```

```{r}
cleaned_data %>% #glimpse()
  
  filter(!(`Vitamin Use` %in% c("Yes, fairly often", "Yes, not often"))) %>%
  
  count(`Vitamin Use`)
```

```{r}
cleaned_data %>%
  head()
```

```{r}

cleaned_data %>%
  tail()

```

```{r}

cleaned_data %>%
  slice(1:10)
```

```{r}

cleaned_data %>%
  slice(-(1:10))

```

```{r}

cleaned_data %>%
  slice_sample(n = 10)

```

```{r}

cleaned_data %>%
  slice_sample(prop = 0.2)

```

## функции внутри select

```{r}

tibble(
  
  week_01 = rnorm(100),
  week_02 = rnorm(100),
  week_03 = rnorm(100),
  week_04 = rnorm(100),
  week_05 = rnorm(100),
  week_17 = rnorm(100),
  random_variable = rbeta(n = 100, shape1 = 1, shape2 = 2)
  
) -> example_week_data

example_week_data %>%
  select(str_c("week_", ifelse(c(1:5, 17) < 10, str_c("0", c(1:5, 17)), c(1:5, 17))))
  
all(str_c("week_", 1:5) == paste0("week_", 1:5))

#select(str_c("week_0", 1:5)) так можно было бы легко выбрать только недели с 1 по 5-ю, если бы в таблице были только недели, начинающиеся с 0: 01,02, 03 и тд.

```

```{r}

cleaned_data %>% #glimpse()
  select(ID, `Plasma beta-carotene (ng/ml)`)

```

```{r}

cleaned_data %>% #glimpse()
  select(ID, "Plasma beta-carotene (ng/ml)")

```

```{r}

cleaned_data %>% #glimpse()
  select(contains("Plasma"))

```

```{r}

cleaned_data %>% #glimpse()
  select(ID, contains("Plasma"), contains("Dietary")) %>%
  glimpse()

```

```{r}

cleaned_data %>% #glimpse()
  select(ID, where(is.numeric)) %>%
  select(ID, where(function(x) mean(x, na.rm = TRUE) < 100)) %>%
  
  glimpse()

```

## стат оценки и визуализацию количественных переменных

### Проверка на нормальность

```{r}

cleaned_data$`Age (years)` %>% shapiro.test()

```

```{r}

cleaned_data$`Age (years)` %>% density() %>% plot()

```


```{r}

cleaned_data %>%
  select(where(is.numeric) & !ID) %>% 
  
  map(function(x) x %>% shapiro.test() %>% .$p.value %>% `<`(0.05)) %>%
  enframe() %>%
  unnest() %>%
  
  filter(value != TRUE) #так смотрим только на переменные с нормальным распределением
# %>% str() позволяет посмотреть, как называется то, что мы хотим вытащить из теста (p.value например)

```

```{r}
# то же самое, только через функцию sapply

cleaned_data %>%
  select(where(is.numeric) & !ID) %>% 
  
  sapply(function(x) x %>% shapiro.test() %>% .$p.value %>% `<`(0.05)) %>%
  enframe() %>%
  
  mutate(across(value, function(x) ifelse(value == TRUE, "Распределение отлично от нормального", "Распределение нормальное")))
  

```


## t.test

```{r}

t.test(`Plasma beta-carotene (ng/ml)` ~ Sex, cleaned_data)$p.value < 0.05

```

## wilcox.test 

```{r}

wilcox.test(`Plasma beta-carotene (ng/ml)` ~ Sex, cleaned_data)$p.value < 0.05

```

```{r}

cleaned_data %>%
  select(where(is.numeric) & !ID) %>% 
  
  names() %>%
  set_names() %>%
  map(function(x) wilcox.test(cleaned_data[[x]] ~ cleaned_data$Sex)$p.value < 0.05) %>%
  enframe() %>%
  unnest() %>%
  
  mutate(across(value, function(x) ifelse(value == TRUE, "Различие между группами есть", "Различие между группами не доказано"))) %>%
  
  filter(value == "Различие между группами есть")

#  pull(name) выводим только имена переменных, по которым различие выявлено

```

```{r}

cleaned_data %>%
  select(where(is.numeric) & !ID) %>% 
  
  names() %>% 
  set_names() %>% 
  map(function(x) t.test(cleaned_data[[x]] ~ cleaned_data$Sex)$p.value < 0.05) %>% 
  enframe() %>% 
  unnest()

```

### Создание переменной-разности между двумя этапами измерения

```{r}

cleaned_data %>%
  select(`Plasma beta-carotene (ng/ml)`) %>%
  slice(-1) %>%    #это чтобы было четное число
  mutate(Visit = rep(c("Visit 1", "Visit 2"), times = 314/2)) -> paired_data

paired_data %>%
  pivot_wider(names_from = Visit, values_from = `Plasma beta-carotene (ng/ml)`) %>%
  #pivot_longer(everything()) %>%  это чтобы сделать наоборот, everything - это когда нет id
  unnest() %>%
  mutate(`Разница между Визитом 1 и Визитом 2` = `Visit 1` - `Visit 2`,
         ID = row_number()) %>%
  #так не получилось бы для mean, median и тд, надо было бы использовать rowwise(), чтобы повернуть ориентацию горизонтально. А для суммы-разницы пойдет и без него.
  group_by(ID) %>%
  rowwise() %>%
  
  mutate(`Среднее значение между Визитами 1 и 2` = mean(c_across(contains("Visit")), na.rm = TRUE)) %>%
  
  ungroup()

```

```{r}
#это был чей-то код, который надо было подправить. Ева вроде бы давала не такой

 statistics_fac <- list(
    # Абсолютное количество
  `__Абсолютное количество` = ~length(.x) %>% as.character(),
    # Относительное количество внутри группы
  `__Относительное количество внутри группы` = ~(n(.x)/sum(.x)) %>% round(4) %>% `*`(100) %>% str_c(., "%"), 
  # 95% ДИ (если нет значений, возвращает "Н/П*")
 `__95% ДИ` = ~ifelse(
    sum(!is.na(.x)) == 0,
    "Н/П*",
    paste0(
        t.test(.x)$conf.int[1] %>% round(2),
        "   ",
        t.test(.x)$conf.int[2] %>% round(2)
      ) %>% as.character()
    
  )
)

```

## Статистика по категориальным переменным

```{r}

cleaned_data %>%
  select(where(is.factor)) -> factor_data

get_cat_table(factor_data, "Sex") %>%
  
  flextable() %>%
  theme_box() %>%
  align(align = "center", part = "all") %>%
  merge_v(c("Group", "Variable")) %>%
  merge_v("Variable", target = "Fisher test, p-value")

```

## корреляционный анализ

```{r, fig.height=10, fig.width=10}

cleaned_data %>%
  select(where(is.numeric) & !ID) %>%
  corr.test(method = "spearman") -> corr_data

ggcorrplot(corr_data$r, p.mat = corr_data$p, insig = "blank", lab = TRUE)

#внизу треугольник без поправки на множественные сравнения, верхний треугольник с поправкой на множественные сравнения

```

## регрессионную модель

```{r}

cleaned_data %>% 
  select(!ID) %>%
  mutate(across(where(is.factor), function(x) x %>% fct_relabel(function(x) x %>% str_c(": ", .)))) -> model_data
  
lm(`Plasma beta-carotene (ng/ml)` ~ ., model_data) %>%
  #stats::step(trace = FALSE) %>%  #спорный способ отбора предикторов
  #summary()
  
  tidy(conf.int = TRUE) %>%
  
  mutate(across(c(estimate, std.error, statistic, conf.low, conf.high), function(x) x %>% formatC(format = "f", digits = 2, decimal.mark = ".")),
         `p.value` = ifelse(`p.value` < 0.001, "<0.001", round(`p.value`, 3)),
         term = term %>% str_remove_all("`") %>% str_replace("\\(Intercept\\)", "Intercept")) %>%
  #в видео есть интересные способы удалить ненужные скобочки в названиях (и вроде еще апострофы)
  unite("95% CI", conf.low, conf.high, sep = ", ") %>%
  
  rename(`Переменная` = term, `Коэффициент` = estimate, `Стд.ошибка` = std.error, `Статистика` = statistic) %>%
  relocate(`95% CI`, .after = `Коэффициент`) %>%
  
  flextable() %>%
  theme_box() %>%
  align(align = "center", part = "all") %>%
  bold(i = ~`p.value` %>% str_extract("\\d.\\d{3}") %>% as.numeric() %>% `<`(0.05), j = "p.value") %>%
  
  color(i = ~`Коэффициент` > 0 & `p.value` %>% str_extract("\\d.\\d{3}") %>% as.numeric() %>% `<`(0.05), color = "green", j = "Коэффициент") %>%
  color(i = ~`Коэффициент` < 0 & `p.value` %>% str_extract("\\d.\\d{3}") %>% as.numeric() %>% `<`(0.05), color = "red", j = "Коэффициент") #%>%
  
  #bg(i = ~`Коэффициент` > 0 & `p.value` %>% str_extract("\\d.\\d{3}") %>% as.numeric() %>% `<`(0.05), bg = "green", j = "Коэффициент") %>%
  #bg(i = ~`Коэффициент` < 0 & `p.value` %>% str_extract("\\d.\\d{3}") %>% as.numeric() %>% `<`(0.05), bg = "red", j = "Коэффициент")
  #это чтобы окрасить не текст, а ячейку
```

## Мой изначальный код из домашки, сохраняю для себя
```{r}
cleaned_data %>%
  select(cardiovascular_disease, where(is.factor)) %>%
  mutate(gender = gender %>% as.character() %>% replace_na("Нет данных") %>% 
         as.factor()) %>%
  count(cardiovascular_disease, gender) %>%
  group_by(cardiovascular_disease) %>%
  mutate(
    "процент по группе" = (n / sum(n)) %>% round(4) %>% `*` (100) %>% str_c("%"),
    "95% ДИ " = {
      n_group <- sum(n) 
      p <- n / n_group
      paste0(
        scales::percent(p - 1.96 * sqrt(p * (1 - p) / n_group), accuracy = 0.01),
        " - ",
        scales::percent(p + 1.96 * sqrt(p * (1 - p) / n_group), accuracy = 0.01)
      )
    }
  ) %>%
  ungroup() %>%
  mutate(
    "процент по выборке" = (n / sum(n)) %>% round(4) %>% `*` (100) %>% str_c("%"),
       n = formatC(n, format = "d", big.mark = "") 
       )%>%
  rename("абсолютное количество" = n) %>% 
  flextable() %>%
  theme_box() %>%
  align(align = "center", part = "all") %>%
  merge_v("cardiovascular_disease")

cleaned_data %>%
select(cardiovascular_disease, where(is.factor)) %>%
mutate(cholesterol  = cholesterol  %>% as.character() %>% replace_na("Нет данных") %>% 
         as.factor()) %>%
count(cardiovascular_disease, cholesterol) %>%
group_by(cardiovascular_disease) %>%
  mutate(
    "процент по группе" = (n / sum(n)) %>% round(4) %>% `*` (100) %>% str_c("%"),
    "95% ДИ " = {
      n_group <- sum(n) 
      p <- n / n_group
      paste0(
        scales::percent(p - 1.96 * sqrt(p * (1 - p) / n_group), accuracy = 0.01),
        " - ",
        scales::percent(p + 1.96 * sqrt(p * (1 - p) / n_group), accuracy = 0.01)
      )
    }
  ) %>%
  ungroup() %>%
  mutate(
    "процент по выборке" = (n / sum(n)) %>% round(4) %>% `*` (100) %>% str_c("%"),
       n = formatC(n, format = "d", big.mark = "") 
       )%>%
  rename("абсолютное количество" = n) %>% 
  flextable() %>%
  theme_box() %>%
  align(align = "center", part = "all") %>%
  merge_v("cardiovascular_disease")

cleaned_data %>%
select(cardiovascular_disease, where(is.factor)) %>%
mutate(glucose  = glucose  %>% as.character() %>% replace_na("Нет данных") %>% 
         as.factor()) %>%
count(cardiovascular_disease, glucose) %>%
group_by(cardiovascular_disease) %>%
  mutate(
    "процент по группе" = (n / sum(n)) %>% round(4) %>% `*` (100) %>% str_c("%"),
    "95% ДИ " = {
      n_group <- sum(n) 
      p <- n / n_group
      paste0(
        scales::percent(p - 1.96 * sqrt(p * (1 - p) / n_group), accuracy = 0.01),
        " - ",
        scales::percent(p + 1.96 * sqrt(p * (1 - p) / n_group), accuracy = 0.01)
      )
    }
  ) %>%
  ungroup() %>%
  mutate(
    "процент по выборке" = (n / sum(n)) %>% round(4) %>% `*` (100) %>% str_c("%"),
       n = formatC(n, format = "d", big.mark = "") 
       )%>%
  rename("абсолютное количество" = n) %>% # Переименование колонки n
  flextable() %>%
  theme_box() %>%
  align(align = "center", part = "all") %>%
  merge_v("cardiovascular_disease")

cleaned_data %>%
select(cardiovascular_disease, where(is.factor)) %>%
mutate(smoking  = smoking  %>% as.character() %>% replace_na("Нет данных") %>% 
         as.factor()) %>%
count(cardiovascular_disease, smoking) %>%
group_by(cardiovascular_disease) %>%
  mutate(
    "процент по группе" = (n / sum(n)) %>% round(4) %>% `*` (100) %>% str_c("%"),
    "95% ДИ " = {
      n_group <- sum(n) 
      p <- n / n_group
      paste0(
        scales::percent(p - 1.96 * sqrt(p * (1 - p) / n_group), accuracy = 0.01),
        " - ",
        scales::percent(p + 1.96 * sqrt(p * (1 - p) / n_group), accuracy = 0.01)
      )
    }
  ) %>%
  ungroup() %>%
  mutate(
    "процент по выборке" = (n / sum(n)) %>% round(4) %>% `*` (100) %>% str_c("%"),
       n = formatC(n, format = "d", big.mark = "") 
       )%>%
  rename("абсолютное количество" = n) %>% # Переименование колонки n
  flextable() %>%
  theme_box() %>%
  align(align = "center", part = "all") %>%
  merge_v("cardiovascular_disease")

cleaned_data %>%
select(cardiovascular_disease, where(is.factor)) %>%
mutate(alcohol_intake  = alcohol_intake  %>% as.character() %>% replace_na("Нет данных") %>% 
         as.factor()) %>%
count(cardiovascular_disease, alcohol_intake) %>%
group_by(cardiovascular_disease) %>%
  mutate(
    "процент по группе" = (n / sum(n)) %>% round(4) %>% `*` (100) %>% str_c("%"),
    "95% ДИ " = {
      n_group <- sum(n) 
      p <- n / n_group
      paste0(
        scales::percent(p - 1.96 * sqrt(p * (1 - p) / n_group), accuracy = 0.01),
        " - ",
        scales::percent(p + 1.96 * sqrt(p * (1 - p) / n_group), accuracy = 0.01)
      )
    }
  ) %>%
  ungroup() %>%
  mutate(
    "процент по выборке" = (n / sum(n)) %>% round(4) %>% `*` (100) %>% str_c("%"),
       n = formatC(n, format = "d", big.mark = "") 
       )%>%
  rename("абсолютное количество" = n) %>% # Переименование колонки n
  flextable() %>%
  theme_box() %>%
  align(align = "center", part = "all") %>%
  merge_v("cardiovascular_disease")

cleaned_data %>%
select(cardiovascular_disease, where(is.factor)) %>%
mutate(physical_activity  = physical_activity  %>% as.character() %>% replace_na("Нет данных") %>%
         as.factor()) %>%
count(cardiovascular_disease, physical_activity) %>%
group_by(cardiovascular_disease) %>%
  mutate(
    "процент по группе" = (n / sum(n)) %>% round(4) %>% `*` (100) %>% str_c("%"),
    "95% ДИ " = {
      n_group <- sum(n) 
      p <- n / n_group
      paste0(
        scales::percent(p - 1.96 * sqrt(p * (1 - p) / n_group), accuracy = 0.01),
        " - ",
        scales::percent(p + 1.96 * sqrt(p * (1 - p) / n_group), accuracy = 0.01)
      )
    }
  ) %>%
  ungroup() %>%
  mutate(
    "процент по выборке" = (n / sum(n)) %>% round(4) %>% `*` (100) %>% str_c("%"),
       n = formatC(n, format = "d", big.mark = "") 
       )%>%
  rename("абсолютное количество" = n) %>% # Переименование колонки n
  flextable() %>%
  theme_box() %>%
  align(align = "center", part = "all") %>%
  merge_v("cardiovascular_disease")
```





