---
title: "example_241022"
author: "Eva"
date: "`r Sys.Date()`"
output: word_document
---

```{r setup, include=FALSE}
knitr::opts_chunk$set(echo = TRUE)

library(tidyverse)
library(flextable)
library(psych)
library(ggcorrplot)

library(broom)


################################################################################

get_cat_table <- function(factor_data, group_variable) {
  
  get_cat_table_one_variable <- function(factor_data, group_variable, variable_name) {
    
    factor_data %>%
      count(.data[[group_variable]], .data[[variable_name]], .drop = FALSE) %>%
      mutate(`Relative frequency` = (n / sum(n)) %>% round(4) %>% `*`(100) %>% str_c("%")) %>%
      
      group_by(.data[[group_variable]]) %>%
      mutate(`Relative frequency by group` = (n / sum(n)) %>% round(4) %>% `*`(100) %>% str_c("%")) %>%
      ungroup() %>%
      
      rename(`Absolute frequency` = n) %>%
      mutate(`Fisher test, p-value` = table(factor_data[[group_variable]], factor_data[[variable_name]]) %>% 
               fisher.test() %>% .$p.value %>% round(3),
             Variable = variable_name) %>%
      rename(Value := variable_name,
             Group := group_variable)
    
  }
  
  factor_data %>%
    select(!group_variable) %>%
    names() %>%
    map_dfr(function(variable_name) get_cat_table_one_variable(factor_data, group_variable, variable_name)) %>%
    select(Variable, Group, everything())
  
}

################################################################################

```

# Основные глаголы в dplyr

```{r}

original_data <- read_csv("data/raw/Plasma_Retinol.csv")

original_data %>% glimpse()

#original_data %>% str()

#lm(Sepal.Length ~ Species, iris) %>% summary() %>% .$terms %>% .[[2]]

```
	
# Переименование, а также перекодирование факторных переменных

```{r}

original_data %>% 
  rename(
    
    `Age (years)` = AGE,
    `Sex` = SEX,
    `Smoking status` = SMOKSTAT,
    `Quetelet (weight/(height^2))` = QUETELET,
    `Vitamin Use` = VITUSE,
    `Number of calories consumed per day` = CALORIES,
    `Grams of fat consumed per day` = FAT,
    `Grams of fiber consumed per day` = FIBER,
    `Number of alcoholic drinks consumed per week` = ALCOHOL,
    `Cholesterol consumed (mg per day)` = CHOLESTEROL,
    `Dietary beta-carotene consumed (mcg per day)` = BETADIET,
    `Dietary retinol consumed (mcg per day)` = RETDIET,
    `Plasma beta-carotene (ng/ml)` = BETAPLASMA,
    `Plasma Retinol (ng/ml)` = RETPLASMA
    
  ) %>%
  
  mutate(
    
    across(Sex, function(x) x %>% factor(levels = c(1, 2), labels = c("Male", "Female"))),
    across(`Smoking status`, function(x) x %>% factor(levels = c(1, 2, 3), labels = c("Never", "Former", "Current Smoker"))),
    across(`Vitamin Use`, function(x) x %>% factor(levels = c(1, 2, 3), labels = c("Yes, fairly often", "Yes, not often", "No")))
    
  ) -> cleaned_data

```

## filter, slice

```{r}

cleaned_data %>% 
  
  filter(Sex == "Female") 

```

```{r}

cleaned_data %>% #glimpse()
  
  filter(Sex == "Female" & `Age (years)` <= 50)

```

```{r}

cleaned_data %>% #glimpse()
  
  filter(between(`Age (years)`, 50, 55))

```

```{r}

cleaned_data %>% #glimpse()
  
  filter(`Age (years)` > 50 & `Age (years)` < 55)

```

```{r}

cleaned_data %>% #glimpse()
  
  filter(`Vitamin Use` %in% c("Yes, fairly often", "Yes, not often")) %>%
  
  count(`Vitamin Use`)

```


```{r}

cleaned_data %>% #glimpse()
  
  filter(!(`Vitamin Use` %in% c("Yes, fairly often", "Yes, not often"))) %>%
  
  count(`Vitamin Use`)

```

```{r}

cleaned_data %>%
  head()

```

```{r}

cleaned_data %>%
  tail()

```

```{r}

cleaned_data %>%
  slice(1:10)

```

```{r}

cleaned_data %>%
  slice(-(1:10))

```

```{r}

cleaned_data %>%
  slice_sample(n = 10)

```

```{r}

cleaned_data %>%
  slice_sample(prop = 0.2)

```

## функции внутри select

```{r}

tibble(
  
  week_01 = rnorm(100),
  week_02 = rnorm(100),
  week_03 = rnorm(100),
  week_04 = rnorm(100),
  week_05 = rnorm(100),
  week_17 = rnorm(100),
  random_variable = rbeta(n = 100, shape1 = 1, shape2 = 2)
  
) -> example_week_data

example_week_data %>%
  select(str_c("week_", ifelse(c(1:5, 17) < 10, str_c("0", c(1:5, 17)), c(1:5, 17))))
  
all(str_c("week_", 1:5) == paste0("week_", 1:5))



```

```{r}

cleaned_data %>% #glimpse()
  select(ID, `Plasma beta-carotene (ng/ml)`)

```

```{r}

cleaned_data %>% #glimpse()
  select(ID, "Plasma beta-carotene (ng/ml)")

```

```{r}

cleaned_data %>% #glimpse()
  select(contains("Plasma"))

```

```{r}

cleaned_data %>% #glimpse()
  select(ID, contains("Plasma"), contains("Dietary")) %>%
  glimpse()

```

```{r}

cleaned_data %>% #glimpse()
  select(ID, where(is.numeric)) %>%
  select(ID, where(function(x) mean(x, na.rm = TRUE) < 100)) %>%
  
  glimpse()

```

## стат оценки и визуализацию количественных переменных

### Проверка на нормальность

```{r}

cleaned_data$`Age (years)` %>% shapiro.test()

```

```{r}

cleaned_data$`Age (years)` %>% density() %>% plot()

```


```{r}

cleaned_data %>%
  select(where(is.numeric) & !ID) %>% 
  
  map(function(x) x %>% shapiro.test() %>% .$p.value %>% `<`(0.05)) %>%
  enframe() %>%
  unnest() %>%
  
  filter(value != TRUE)

```

```{r}

cleaned_data %>%
  select(where(is.numeric) & !ID) %>% 
  
  sapply(function(x) x %>% shapiro.test() %>% .$p.value %>% `<`(0.05)) %>%
  enframe() %>%
  
  mutate(across(value, function(x) ifelse(value == TRUE, "Распределение отлично от нормального", "Распределение нормальное")))
  

```

## t.test

```{r}

t.test(`Plasma beta-carotene (ng/ml)` ~ Sex, cleaned_data)$p.value < 0.05

```

## wilcox.test 

```{r}

wilcox.test(`Plasma beta-carotene (ng/ml)` ~ Sex, cleaned_data)$p.value < 0.05

```

```{r}

cleaned_data %>%
  select(where(is.numeric) & !ID) %>% 
  
  names() %>%
  set_names() %>%
  map(function(x) wilcox.test(cleaned_data[[x]] ~ cleaned_data$Sex)$p.value < 0.05) %>%
  enframe() %>%
  unnest() %>%
  
  mutate(across(value, function(x) ifelse(value == TRUE, "Различие между группами есть", "Различие между группами не доказано"))) %>%
  
  filter(value == "Различие между группами есть")

```

```{r}

cleaned_data %>%
  select(where(is.numeric) & !ID) %>% 
  
  names() %>% 
  set_names() %>% 
  map(function(x) t.test(cleaned_data[[x]] ~ cleaned_data$Sex)$p.value < 0.05) %>% 
  enframe() %>% 
  unnest()

```

### Создание переменной-разности между двумя этапами измерения

```{r}

cleaned_data %>%
  select(`Plasma beta-carotene (ng/ml)`) %>%
  slice(-1) %>%
  mutate(Visit = rep(c("Visit 1", "Visit 2"), times = 314/2)) -> paired_data

paired_data %>%
  pivot_wider(names_from = Visit, values_from = `Plasma beta-carotene (ng/ml)`) %>%
  #pivot_longer(everything()) %>%
  unnest() %>%
  mutate(`Разница между Визитом 1 и Визитом 2` = `Visit 1` - `Visit 2`,
         ID = row_number()) %>%
  
  group_by(ID) %>%
  rowwise() %>%
  
  mutate(`Среднее значение между Визитами 1 и 2` = mean(c_across(contains("Visit")), na.rm = TRUE)) %>%
  
  ungroup()

```

```{r}

 statistics_fac <- list(
    # Абсолютное количество
  `__Абсолютное количество` = ~length(.x) %>% as.character(),
    # Относительное количество внутри группы
  `__Относительное количество внутри группы` = ~(n(.x)/sum(.x)) %>% round(4) %>% `*`(100) %>% str_c(., "%"), 
  # 95% ДИ (если нет значений, возвращает "Н/П*")
 `__95% ДИ` = ~ifelse(
    sum(!is.na(.x)) == 0,
    "Н/П*",
    paste0(
        t.test(.x)$conf.int[1] %>% round(2),
        "   ",
        t.test(.x)$conf.int[2] %>% round(2)
      ) %>% as.character()
    
  )
)



```


## Статистика по категориальным переменным

```{r}

cleaned_data %>%
  select(where(is.factor)) -> factor_data

get_cat_table(factor_data, "Sex") %>%
  
  flextable() %>%
  theme_box() %>%
  align(align = "center", part = "all") %>%
  merge_v(c("Group", "Variable")) %>%
  merge_v("Variable", target = "Fisher test, p-value")

```

## корреляционный анализ

```{r, fig.height=10, fig.width=10}

cleaned_data %>%
  select(where(is.numeric) & !ID) %>%
  corr.test(method = "spearman") -> corr_data

ggcorrplot(corr_data$r, p.mat = corr_data$p, insig = "blank", lab = TRUE)

```

## регрессионную модель

```{r}

cleaned_data %>% 
  select(!ID) %>%
  mutate(across(where(is.factor), function(x) x %>% fct_relabel(function(x) x %>% str_c(": ", .)))) -> model_data
  
lm(`Plasma beta-carotene (ng/ml)` ~ ., model_data) %>%
  #stats::step(trace = FALSE) %>%
  #summary()
  
  tidy(conf.int = TRUE) %>%
  
  mutate(across(c(estimate, std.error, statistic, conf.low, conf.high), function(x) x %>% formatC(format = "f", digits = 2, decimal.mark = ".")),
         `p.value` = ifelse(`p.value` < 0.001, "<0.001", round(`p.value`, 3)),
         term = term %>% str_remove_all("`") %>% str_replace("\\(Intercept\\)", "Intercept")) %>%
  
  unite("95% CI", conf.low, conf.high, sep = ", ") %>%
  
  rename(`Переменная` = term, `Коэффициент` = estimate, `Стд.ошибка` = std.error, `Статистика` = statistic) %>%
  relocate(`95% CI`, .after = `Коэффициент`) %>%
  
  flextable() %>%
  theme_box() %>%
  align(align = "center", part = "all") %>%
  bold(i = ~`p.value` %>% str_extract("\\d.\\d{3}") %>% as.numeric() %>% `<`(0.05), j = "p.value") %>%
  
  color(i = ~`Коэффициент` > 0 & `p.value` %>% str_extract("\\d.\\d{3}") %>% as.numeric() %>% `<`(0.05), color = "green", j = "Коэффициент") %>%
  color(i = ~`Коэффициент` < 0 & `p.value` %>% str_extract("\\d.\\d{3}") %>% as.numeric() %>% `<`(0.05), color = "red", j = "Коэффициент") #%>%
  
  #bg(i = ~`Коэффициент` > 0 & `p.value` %>% str_extract("\\d.\\d{3}") %>% as.numeric() %>% `<`(0.05), bg = "green", j = "Коэффициент") %>%
  #bg(i = ~`Коэффициент` < 0 & `p.value` %>% str_extract("\\d.\\d{3}") %>% as.numeric() %>% `<`(0.05), bg = "red", j = "Коэффициент")
  
```


## map + ggplot

```{r}



```
























	
