---
title: "Medical_insurance"
author: "NataliaLaskina"
date: "2024-11-03"
output: html_document
---

```{r setup, include=FALSE}
knitr::opts_chunk$set(echo = TRUE)

library(tidyverse)
library(flextable)
library(broom)
```

```{r}

read_csv('C:/Users/laskn/BioStat_2024/data/originals/HealthInsurance.csv') -> insurance_data

glimpse(insurance_data)

```

```{r}

insurance_data <- insurance_data %>% 
    mutate(across(c(health, limit, gender, insurance, married, selfemp, region , ethnicity, education), ~ as.factor(.x)))

glimpse(insurance_data)
```

## Однофакторный анализ: GLM

```{r}
insurance_data %>% 
  select(!rownames) %>%
  mutate(across(where(is.factor), function(x) x %>% fct_relabel(function(x) x %>% str_c(": ", .)))) -> model_data
  
glm(`insurance` ~ ., model_data, family = binomial) %>%
  
  tidy(conf.int = TRUE) %>%
  
  mutate(across(c(estimate, std.error, statistic, conf.low, conf.high), function(x) x %>% formatC(format = "f", digits = 2, decimal.mark = ".")),
         `p.value` = ifelse(`p.value` < 0.001, "<0.001", round(`p.value`, 3)),
         term = term %>% str_remove_all("`") %>% str_replace("\\(Intercept\\)", "Intercept")) %>%
  
  unite("95% CI", conf.low, conf.high, sep = ", ") %>%
  
  rename(`Переменная` = term, `Коэффициент` = estimate, `Стд.ошибка` = std.error, `Статистика` = statistic) %>%
  relocate(`95% CI`, .after = `Коэффициент`) %>%
  
  flextable() %>%
  theme_box() %>%
  align(align = "center", part = "all") %>%
  bold(i = ~`p.value` %>% str_extract("\\d.\\d{3}") %>% as.numeric() %>% `<`(0.05), j = "p.value") %>%
  
  color(i = ~`Коэффициент` > 0 & `p.value` %>% str_extract("\\d.\\d{3}") %>% as.numeric() %>% `<`(0.05), color = "green", j = "Коэффициент") %>%
  color(i = ~`Коэффициент` < 0 & `p.value` %>% str_extract("\\d.\\d{3}") %>% as.numeric() %>% `<`(0.05), color = "red", j = "Коэффициент")



```

Выводы из результатов регрессионной модели:

o	Самочувствие:
Люди, которые считают своё здоровье хорошим, чаще имеют медицинскую страховку.
o	Возраст:
Вероятность наличия страховки возрастает с возрастом.
o	Пол:
Мужчины менее склонны иметь медицинскую страховку в сравнении с женщинами. 
o	Семейное положение:
Женатые/замужние люди чаще имеют страховку. 
o	Размер семьи:
Большие семьи с меньшей вероятностью приобретают медицинскую страховку.
Вероятно, большая семья требует больших затрат, что может уменьшить финансовую доступность страховки.
o	Самозанятость снижает вероятность наличия медицинской страховки.
o	Регион:
Южане и жители запада имеют меньше шансов на страхование.
Вероятно, эти регионы отличаются низким уровнем страхования из-за культурных особенностей или экономических условий.
o	Этничность:
Европеоидная раса чаще имеет страховку, чем афро-американцы и представители других этнических групп.
o	Образование:
Отсутствие образования, или образование только на уровне старшей школы снижает вероятность владения медицинской страховкой. 









