---
title: "Multiple_Comparisons_task"
author: "NataliaLaskina"
date: "2024-12-06"
output: html_document
---

```{r setup, include=FALSE}
knitr::opts_chunk$set(echo = TRUE)

library(dplyr)
library(tidyverse)
library(ggplot2)
library(rstatix)
library(emmeans)

```

```{r}
soccer_general <- read.csv("soccer.csv", sep=";")[, 2:6] %>%
  mutate(Position = as.factor(Position),
         Nationality = as.factor(Nationality),
         Age = as.numeric(Age),
         Height = as.numeric(Height)) %>%
  filter(Nationality %in% c("Spanish", "Italian", "German", "English", "Argentinian"))

set.seed(1)

soccer_wrk <- soccer_general[sample(1:nrow(soccer_general), 150), ] %>%
  mutate(Nationality = factor(Nationality))
```

Есть ли разница между средним ростом футболистов, играющих на разных позициях? 1. Постройте доверительные интервалы для попарных разниц между средними (без поправок и с поправкой Бонферрони). Покрывают ли интервалы реальную разницу между средним ростом? Иллюстрации приветствуются. 2. Проведите попарные тесты для разниц между средними (без поправок, с поправкой Холма и поправкой Бенджамини-Хохберга). Сколько открытий получилось в каждом случае? Сколько из них ложные?

Hint: вам может пригодиться функция pairwise.t.test. Hint 2: параметр задайте параметр pool.sd = FALSE.

```{r}

# Попарный t-тест без поправок
pairwise_t_test_results <- soccer_general %>%
  pairwise_t_test(Height ~ Position, p.adjust.method = "none", pool.sd = FALSE)


# Попарный t-тест с поправкой Бонферрони
pairwise_t_test_bonferroni <- soccer_general %>%
  pairwise_t_test(Height ~ Position, p.adjust.method = "bonferroni", pool.sd = FALSE)

# Вывод результатов

print(pairwise_t_test_results)

print(pairwise_t_test_bonferroni)
```

```{r}
# Модель ANOVA
model <- aov(Height ~ Position, data = soccer_general)

# Попарные сравнения с поправкой Бонферрони
p_bon <- emmeans(model, pairwise ~ Position, adjust = "bonferroni", infer = c(TRUE, TRUE))

print(p_bon)

# Попарные сравнения  без поправок
p_no_adj <- emmeans(model, pairwise ~ Position, infer = c(TRUE, TRUE))
print(pwc_no_adj)


plot(p_bon, comparisons = TRUE) +
  labs(title = "Попарные сравнения среднего роста с поправкой Бонферрони",
       x = "Средний рост" , y = "Позиция")

plot(pwc_no_adj, comparisons = TRUE) +
  labs(title = "Попарные сравнения среднего роста без поправок",
       x = "Средний рост" , y = "Позиция")
```

```{r}
mean_heights <- soccer_general%>% 
  group_by(Position) %>% 
  summarize(Mean_Height = mean(Height))

mean_heights
```

```{r}
differences <- expand.grid(mean_heights$Position, mean_heights$Position) %>%
  mutate(Difference = abs(mean_heights$Mean_Height[match(Var1, mean_heights$Position)] -
                            mean_heights$Mean_Height[match(Var2, mean_heights$Position)]))

differences
```

```{r}
# Функция для расчета доверительного интервала (без изменений)
calculate_ci <- function(mean_diff, se, df, conf.level = 0.95) {
  t_critical <- qt(1 - (1 - conf.level) / 2, df = df)
  margin_of_error <- t_critical * se
  lower_bound <- mean_diff - margin_of_error
  upper_bound <- mean_diff + margin_of_error
  return(c(lower = lower_bound, upper = upper_bound))
}

# Попарные t-тесты без поправок
pt_no_corr <- pairwise.t.test(soccer_general$Height, soccer_general$Position, p.adjust.method = "none", pool.sd = FALSE)

# Преобразование результатов в data.frame с доверительными интервалами
pairwise_results_no_correction <- data.frame(
  group1 = rep(rownames(pt_no_corr$p.value), ncol(pt_no_corr$p.value)),
  group2 = rep(colnames(pt_no_corr$p.value), each = nrow(pt_no_corr$p.value)),
  p.value = as.vector(pt_no_corr$p.value),
  mean_diff = as.vector(pt_no_corr$diff),
  se = as.vector(pt_no_corr$se),
  df = as.vector(pt_no_corr$parameter)
) %>% 
  mutate(ci = map2(mean_diff, se, ~calculate_ci(.x, .y, df))) %>%
  unnest_wider(ci)

# Попарные t-тесты с поправкой Бонферрони
pt_bonf <- pairwise.t.test(soccer_general$Height, soccer_general$Position, p.adjust.method = "bonferroni", pool.sd = FALSE)

# Преобразование результатов в data.frame с доверительными интервалами
pairwise_results_bonferroni <- data.frame(
  group1 = rep(rownames(pt_bonf$p.value), ncol(pt_bonf$p.value)),
  group2 = rep(colnames(pt_bonf$p.value), each = nrow(pt_bonf$p.value)),
  p.value = as.vector(pt_bonf$p.value),
  mean_diff = as.vector(pt_bonf$diff),
  se = as.vector(pt_bonf$se),
  df = as.vector(pt_bonf$parameter)
) %>% 
  mutate(ci = map2(mean_diff, se, ~calculate_ci(.x, .y, df))) %>%
  unnest_wider(ci)


print("Попарные сравнения без поправок:")
print(pairwise_results_no_correction)

print("\nПопарные сравнения с поправкой Бонферрони:")
print(pairwise_results_bonferroni)
```

