---
title: 'Эксплораторный анализ - 3'
author: "Дмитрий Серебренников"
output: 
  html_document
---

```{r setup, include=FALSE}
knitr::opts_chunk$set(echo = TRUE)
```

# Загрузим данные и пакеты

```{r}
library(tidyverse)
theme_set(theme_minimal())
```

...

[Body Fat Prediction Dataset](https://www.kaggle.com/datasets/fedesoriano/body-fat-prediction-dataset).

Variables:

1. Density determined from underwater weighing
2. Percent body fat from Siri's (1956) equation
3. Age (years)
4. Weight (lbs)
5. Height (inches)
6. Neck circumference (cm)
7. Chest circumference (cm)
8. Abdomen 2 circumference (cm)
9. Hip circumference (cm)
10. Thigh circumference (cm)
11. Knee circumference (cm)
12. Ankle circumference (cm)
13. Biceps (extended) circumference (cm)
14. Forearm circumference (cm)
15. Wrist circumference (cm)

```{r}
df <- read.csv('bodyfat.csv')
```


# Эксплораторный анализ

```{}
ЗАДАНИЕ: Проведите эксплораторный анализ данных bodyfat за 25 минут. Вы вольны самостоятельно решить какой стратегией пойти, но напомню, что сначала вы должны проанализировать общую структуру данных датасета (как строк, так и колонок), а потом можете сосредоточиться на одном сюжете и детально рассмотреть его.

NB: Поскольку мы учимся *эксплораторному анализу* не предполагается, что вы будете использовать статистические тесты и моделирование.
```

Решение написать в чанке ниже и прислать в зум-чат по истечению времени:

```{r}

```








