---
title: "Medical_data_specificity_tasks"
author: "NataliaLaskina"
date: "2024-11-02"
output: 
   html_document:
       toc: true
       toc_float:
           collapsed: false
           smooth_scroll: true
       theme: flatly
---

```{r setup, include=FALSE}
knitr::opts_chunk$set(echo = TRUE)

library(tidyverse)
library(rstatix)
library(pROC)
library(readxl)
library(gtsummary)

```

#Чтение данных

```{r}

trauma_data <- read_excel('C:/Users/laskn/BioStat_2024/data/originals/trauma.xlsx')

trauma_data %>% summary()

```
#Форматирование данных

```{r}

trauma_data <- trauma_data %>% 
    mutate(across(c(id, Sex, Death), ~ as.factor(.x)))

trauma_data$Height <- gsub('"', '', trauma_data$Height)

trauma_data$Height <- as.numeric(trauma_data$Height)

trauma_data %>% summary()

```

#Перевод в нужные единицы измерения, добавление переменной BMI

```{r}

trauma_data_cleaned <- trauma_data %>%

    mutate(
        
        # Заменим единицы в дюймах на единицы в метрах
        Height = round(Height * 0.0254, 1),
        # Преобразуем Weight из фунтов в килограммы
        Weight = round(Weight * 0.453592, 1),
        
       # Заменим "0" на пропущенные значения
        Hb = na_if(Hb, 0),
        
        BMI = (Weight / Height / Height) %>% round(1) 
        
        )

trauma_data_cleaned %>% head()

trauma_data_cleaned %>% summary()

```
#Пациенты со сниженным уровнем гемоглобина

```{r}

trauma_data_cleaned <- trauma_data_cleaned %>%
  mutate(
    Hb_Low = case_when(
      Sex == "Male" & Hb < 13.5 ~ TRUE,
      Sex == "Female" & Hb < 12 ~ TRUE,
      TRUE ~ FALSE
    )
  )

# Считаем количество пациентов с низким Hb
n_low_hb <- sum(trauma_data_cleaned$Hb_Low, na.rm = TRUE)

percent_low_hb <- (n_low_hb / nrow(trauma_data_cleaned)) * 100

cat("У", n_low_hb, "пациентов (", round(percent_low_hb, 1), "%) был снижен уровень гемоглобина.\n")

```

#Средний BMI, доля людей с ожирением

```{r}

# Средний ИМТ
mean_bmi <- mean(trauma_data_cleaned$BMI, na.rm = TRUE)
sd_bmi <- sd(trauma_data_cleaned$BMI, na.rm = TRUE)

# Доля пациентов с ожирением
n_obese <- sum(trauma_data_cleaned$BMI > 30, na.rm = TRUE)
percent_obese <- (n_obese / nrow(trauma_data_cleaned)) * 100

# Выводим результат
cat("Средний ИМТ:", round(mean_bmi, 2), "(", round(sd_bmi, 2), ")\n")
cat("Доля пациентов с ожирением:", round(percent_obese, 1), "%\n")

```

#Сравнение показателей по переменной Death

```{r}

trauma_data_cleaned %>% 
    select(Sex,
           Age,
           Height,
           Weight,
           BMI,
           SBP,
           DBP,
           FOUR,
           GSC,
           Hb,
           Death) %>% 
    tbl_summary(by = Death) 
```

# Анализ ROC-кривых
## Death ~ Hb
### ROC-анализ для Death ~ Hb

```{r}

roc_curve_1 <- roc(Death ~ Hb, 
                   data = trauma_data_cleaned,
                   ci = T)

roc_curve_1


```

###ROC-кривая для Death ~ Hb

```{r, fig.height=3, fig.width=3, dpi=300}

roc_curve_1 %>% 
    ggroc() + 
    theme_bw()

```

Площадь под ROC-кривой равна 0.7078. 
95% двусторонний ДИ для площади под ROC-кривой равен 0.6763-0.7392

Уровень гемоглобина обладает умеренной дискриминационной способностью в предсказании летального исхода в течение 24 часов у пациентов с черепно-мозговой травмой от падения с электросамоката.
Неидеальный, но информативный предиктор: модель не идеальна, но значительно лучше случайного предсказания (AUC = 0.5).
Уверенность в оценке: доверительный интервал не включает значение 0.5, что подтверждает статистическую значимость связи между уровнем гемоглобина и вероятностью летального исхода.

Возможные причины "неидеальной" формы кривой:

Возможно, что уровень гемоглобина не линейно связан с летальным исходом. Например, может быть высокий риск смерти при очень низком и очень высоком гемоглобине, а при нормальных значениях риск может быть ниже.
Другие факторы: вероятно, что летальный исход зависит от многих других факторов, кроме уровня гемоглобина. Например, тяжесть травмы, возраст, сопутствующие заболевания.

### Координаты для Death ~ Hb

```{r}
roc_curve_1 %>% coords()
```

###Выбор лучшего порога для Death ~ Hb

```{r}
roc_curve_1 %>% coords(x = "best", best.method = "closest.topleft") 
```

Пороговое значение 13.15 является оптимальным для
предсказания летального исхода в течение 24 часов по уровню гемоглобина. Этот порог обладает
чувствительностью 0.67 и специфичностью 0.61

## Death ~ GSC
### ROC-анализ для Death ~ GSC

```{r}

roc_curve_2 <- roc(Death ~ GSC, 
                   data = trauma_data_cleaned,
                   ci = T)

roc_curve_2
```

###ROC-кривая для Death ~ GSC

```{r, fig.height=3, fig.width=3, dpi=300}

roc_curve_2 %>% 
    ggroc() + 
    theme_bw()

```
Площадь под ROC-кривой равна 0.9124. 
95% двусторонний ДИ для площади под ROC-кривой равен 0.8959-0.9289
Выглядит, как показатель с почти идеальной дискриминационной способностью в предсказании летального исхода в течение 24 часов у пациентов с черепно-мозговой травмой от падения с электросамоката.

### Координаты для Death ~ GSC

```{r}
roc_curve_2 %>% coords()
```

###Выбор лучшего порога для Death ~ GSC

```{r}
roc_curve_2 %>% coords(x = "best", best.method = "closest.topleft") 
```

Пороговое значение 7.5 (по шкале между 7 и 8) является оптимальным для
предсказания летального исхода в течение 24 часов по шкале комы Глазго. Этот порог обладает
чувствительностью 0.86 и специфичностью 0.81

## ROC-анализ для показателя Death ~ все переменные

```{r}

trauma_data_cleaned %>% names()

trauma_data_cleaned %>% 
    
    select("Death",
           "Age",
           "Height",
           "Weight",
           "BMI",
           "SBP",
           "DBP",
           "FOUR",
           "GSC",
           "Hb"
           ) %>% 
    
    pivot_longer(cols = !Death) %>% 
    
    group_by(name) %>% 
    
    summarise(AUC = roc(Death, value, ci = T)$ci[2] %>% round(3),
              AUC_LCL = roc(Death, value, ci = T)$ci[1] %>% round(3),
              AUC_UCL = roc(Death, value, ci = T)$ci[3] %>% round(3))
```

Наибольшей площадью под ROC-кривой обладает балл по шкале комы FOUR при поступлении - 0.934	. Этот показатель (из имеющихся) с лучшей дискриминационной способностью в предсказании летального исхода в течение 24 часов у пациентов с черепно-мозговой травмой от падения с электросамоката. 
Наименьшей площадью под ROC-кривой обладает переменная рост (Height) - 0.486 - дискриминационная способность на уровне случайного предсказания.
